臺灣高等法院刑事判決　　　　　　　　　　　　九十二年度上更(一)字第三九七號
　　上　訴　人　臺灣士林地方法院檢察署檢察官
　　上　訴　人
　　即　被　告　庚○○
　　選任辯護人　郭方桂律師
　　上　訴　人
　　即　被　告　子○○
　　選任辯護人　張豐祥律師
　　上　訴　人
　　即　被　告　壬○○
　　選任辯護人　林世超律師
　　上　訴　人
　　即　被　告　卯○○
　　指定辯護人　本院公設辯護人丙○○
　　被　　　告　寅○○
　　選任辯護人　杜英達律師
　　　　　　　　李采霓律師
　　被　　　告　戊○○
　　選任辯護人　彭國能律師
　　上　訴　人
　　即　被　告　丑○○
　　選任辯護人　杜英達律師
　　　　　　　　李采霓律師
　　上　訴　人
　　即　被　告　辛○○
　　選任辯護人　呂思家律師
　　　　　　　　張元宵律師
　　上　訴　人
　　即　被　告　丁○○
　　上　訴　人
　　即　被　告　甲○○
　　選任辯護人　蔡文生律師
　　被　　　告　乙○○
　　選任辯護人　吳玲華律師
　　　　　　　　林士祺律師
右上訴人因貪污治罪條例等案件，不服臺灣士林地方法院八十六年度訴字第七四八號
，中華民國八十七年五月二十二日第一審判決（起訴案號：臺灣士林地方法院檢察署
八十六年度偵字第四０三三、四０三四、四０三五、四０三六、四０三七、四０三八
、四０三九、四一四八、四五三七，四六三二、四六三五、四六三六、四七八０、四
八八０、四九五九、四九六０、四九六一、四九六二、五００八、五五二０、六四一
六、六四一七號）提起上訴，經判決後，由最高法院第一次發回更審，本院判決如左
：
    主  文
原判決關於庚○○、子○○、壬○○、卯○○、丑○○、辛○○、丁○○、甲○○部
分均撤銷。
庚○○依據法令從事公務之人員，對於違背職務之行為，收受賄賂，處有期徒刑拾年
，禠奪公權捌年，所得財物新臺幣壹拾萬元，應予追繳沒收，如全部或一部無法追繳
時，以其財產抵償之。
子○○、壬○○、卯○○、丑○○、辛○○、丁○○、甲○○均無罪。
庚○○被訴圖利、洩密、公務登載不實文書部分均無罪。
其他上訴駁回。
    事  實
一、庚○○係公營事業唐榮鐵工廠股份有限公司（下簡稱唐榮公司）營建部第三課承
    辦人，該公司於民國八十二年五月七日標得宜蘭縣羅東鎮公所之垃圾掩埋場工程
    ，並於八十三年八月二十九日辦理勞務分包開標，由王子熊（此人行賄之事已經
    本院判決有罪而免刑確定）向陳光弘所負責之宏鎰營造有限公司（下稱宏鎰公司
    ）借牌得標。庚○○受派為康榮公司駐本件工程負責監工之工地主任，為依據法
    令從事公務之人員。依據唐榮公司與王子熊所借用宏鎰公司簽定之勞務分包契約
    約定，付款方式為每個月申請計價一次，按該期實做數量經估驗後金額計付百分
    之九十，其餘作為保留款；唐榮公司以定作人之身分依契約第七條第八款約定，
    有驗收之責，如發現工程與圖說不符時，即應要求王子熊定時改善或賠償，乃至
    依第十三條之約定終止契約。八十四年底，王子熊將其中箱型石籠部分工程，再
    轉包給揚焉（海岸工程開發有限公司負責人）承作，楊焉因此向盟凱工程股份有
    限公司（下稱盟凱公司）實際負責人黃建仁洽購石籠材料，乃楊焉明知依合約約
    定應使用四米全張即長四公尺、寬、高均為一公尺高鍍鋅鐵絲網，竟於八十四年
    十二月十六日向黃建仁採購長三公尺、寬、高均為一公尺九十組，長二公尺、寬
    、高均為一公尺一百八十組，長四公尺、寬、高為一‧五公尺及一公尺三十組；
    同月十九日採購長四公尺、寬、高均為一公尺二十組，長三公尺、寬、高均為一
    公尺四十組，長三公尺、寬、高均為一公尺九十組，長二公尺、寬、高均為一公
    尺九十組等半邊缺蓋石籠網，共缺少一千四百六十立方公尺，後於同月二十一日
    僅補長四公尺、寬三公尺四十片供應四百八十立方公尺石籠網之用蓋，共偷減網
    料九百八十立方公尺，用以施作。事為庚○○發覺，卻違背職責，對於王子熊承
    包石籠網材不符合契約規範部分，未具體向原定作人即業主羅東鎮公所報告，又
    未要求拆除重作，且就該不符規範部分亦未依契約行使應有之權利，而於八十五
    年一月十日就石籠工程部分，違背職務全數估驗計價予王子熊所借牌使用之宏鎰
    公司，王子熊則對於庚○○之上開行為，於同年二月間，在臺北市○○路六十五
    號唐榮公司門口，交付賄款新臺幣（下同）十萬元予庚○○收受。嗣因莊、王二
    人相處不睦，庚○○害怕出事始於同年五月間某日將賄款十萬退還王子熊。
二、案經法務部調查局臺北市調查處移送臺灣士林地方法院檢察署檢察官偵查起訴。
    理  由
壹、上訴人即被告庚○○違背職務行為收受王子熊交付賄賂十萬元部分：
一、訊據被告庚○○對於其係公營事業唐榮公司人員，派駐在右開工地負責監工，為
    工地主任，係依據法令從事公務之人員，且曾收得該工程包商王子熊交付之十萬
    元等情，均坦認不虛，其中，唐榮公司在當時係屬公營事業，乃眾所週知之事實
    ，王子熊借用宏鎰公司名義標得該工程，並曾交付十萬元予工地主任即被告庚○○，復據王子熊供述綦詳，且有唐榮公司組織表、營建部組織表、營建部職員名
    冊（以上見原審卷(三)二七四、二七五、原審卷(二)一九八至二０四頁）、宏鎰公司
    變更登記事項卡、公司執照、營利事業登記證（以上見原審卷(六)一二二至一二四
    頁）、勞務分包開標紀錄（本院上訴卷六一、六二頁）在案可佐，被告庚○○事
    後曾將十萬元退還王子熊，則據目擊證人蔡金城（四０三三號偵卷三四、三五、
    四０頁）、陳志成（四０三六號偵卷二０頁）證實，並有被告庚○○提領還款之
    存款明細分戶帳（本院上訴卷(二)一四五頁）可參，足見王子熊確有交款之事，始
    有被告庚○○還款之舉。
二、被告庚○○雖矢口否認犯罪，辯稱：伊所收受之十萬元，係王子熊知悉伊於八十
    五年二月十五日發生車禍，車損而無交通工具，乃暫借伊週轉使用，與伊職務無
    關。事實上，伊確有盡責將石籠網不符部分，切實記載於施工日誌上，且該瑕疵
    部分，本可於工程完工後，經由業主羅東鎮公所驗收，再自業主之保留款中扣除
    ，不會有損權益，伊既未違背職務，亦非不法收取賄賂云云。惟查：
　(一)被告庚○○在檢察官偵查中已坦承：「依合約規定，石籠材料應為四米的平方×
  　四米全張一體成型高鍍鋅鐵絲網。是八十四年十二月開工，由石籠部分先施工，
    楊焉當時是王子熊的小包，他來施作本來規定是一米×一米×四米的料，他用一
    米×三米×四米，而偷了中間二層的網料。」（六四一六號偵卷五七頁反面）包
    商王子熊亦供稱：「前述箱型石籠：：我原係交由楊焉負責施工，楊焉找盟凱工
    程股份有限公司供應鍍鋅鋼線網機編石籠材料，當時在施工期間，被我發現所送
    之材料並非一體成型之四Ｍ全張網，與合約規範不合。」（六四一七號偵卷六０
    頁）「缺少蓋子及隔網，非一體成型。」（原審卷(三)二八頁反面）、實際負責監
    工之陳志忠亦指稱：「八十四年度底，石籠規格不符（應為四米乘一米乘一米即
    四立方米），承商楊焉擅以三米乘三米乘一米，致石籠網面積減少，屬偷工減料
    。」（四０三七號偵卷六頁反面）「石籠部分是王子熊有偷工減料，而王子熊是
    宏鎰公司的勞安人員，：：王子熊另找工頭楊焉承作，楊焉將四×一×一米改成
    三×三×一米的石籠。」（同上卷一七頁），該楊焉並供稱：「（問：原設計十
    五米，後來改十一米是何意？）原來王子熊說外面部分依設計十五米，要偷的話
    ，在彎進來後，再以十一米來偷。」（四０三八號偵卷六四頁），而負責供料之
    黃建仁亦證稱：「（問：楊焉做石籠時如何偷工減料？）楊在做這工程時，在八
    十四年十二月十六日、八十四年十二月十九日二天出的貨都是半邊籠（少一面的
    鍍鋅鐵絲網，少了二層，每立方公尺少一平方公尺），十二月二十一日出的貨再
    補蓋子，因偷料檢查不合格，所以依十二月十六、十九日送的料是缺少一四六０
    立方米，十二月二十一日補的是四八０立方米，也就少了九八０立方米，每立方
    米依楊焉承包價石籠網材每立方米四百元。」（四一四八號偵卷三０頁）此外，
    另有盟凱公司之送貨單五紙（四一四八號偵卷三二至三六頁）及當時施工之照片
    存卷（四０三七號偵卷一六三頁）可供參證，足見確有偷工減料之情形。
　(二)被告庚○○固曾在其監工日報上填載：「高鍍鋅鐵網材料部分不符規定，有勸告
  　須撤離工地，否則該單價不予計價」等語，有該監工日報存卷（原審卷(三)四八、
    四九頁），益見其明知該石籠部分之工程未依約施作。然則卻無視該違約情形，
    仍然依原合約予以計價，未依約辦理扣款，復為被告庚○○所不諱言（六四一六
    號偵卷五０頁反面、五二頁反面、五七頁反面），更坦陳：「未跟羅東鎮公所提
    過。」（原審卷(三)二七頁）則其有違背職務之情形，已臻明確。其嗣後翻稱伊無
    估驗計價之職責一節，依唐榮公司九十三年二月二十六日唐建字第０九三０００
    ０六五二號函所示意旨，被告庚○○係按實際進度辦理估驗，並予計價，有該函
    在本院更(一)卷(二)可稽，足見估驗計價係其職務應執行之工作之一，既已發現有偷
    工減料之情，卻仍予估驗計價，自有違背職責，上開所辯自無可採。
　(三)右開十萬元之所以交付，據王子熊供稱：「八十五年二月在唐榮公司門口交給庚○○十萬，因庚○○（於我）施工時，一直找麻煩，所以才付他。」（六四一七
    號偵卷二一八頁反面）證人蔡金城證稱：「八十五年農曆年後，王子熊交付與我
    工程款清單，上註記『莊十萬』，我問他這十萬做何用途，王子熊表示係因過年
    該付的，希望日後工程能順利進行，就我所知，王子熊給付庚○○這十萬元絕非
    借款。」（四０三三號偵卷三五頁）要與同案被告卯○○供稱：「：：我有聽王
    子熊說，為了前述石籠偷工減料，庚○○給予估驗計價，王子熊在第一次領估驗
    款之後，為了答謝庚○○，有給庚○○三十萬元，我亦為了此事把庚○○痛罵一
    頓，庚○○低頭不語。」（四０三五號偵卷九九頁）大致相吻合（縱然金額數目
    不攏，仍可見有交付賄款之情），足見此賄款之交付與偷工減料仍估驗計價付款
    之間，具有對價關係存在。
　(四)雖被告庚○○嗣於數月後，將款如數退還王子熊，固如前述，其原因則係因被告
  　庚○○與王子熊後來相處不睦，被告庚○○害怕出事而退款，業據證人陳光弘供
    述綦詳（六四一七號偵卷一一九頁），另證人蔡金城亦證稱：自退款之後，莊、
    王二人關係即非常惡劣等語（四０三三號偵卷三四頁反面），足見被告庚○○所
    辯該十萬元係屬借款，且因清償而還款云云，要係飾卸之詞，尚無可信。王子熊
    翻稱借款云云，亦屬附和之詞，並無可採。
　(五)至於依唐榮公司分包契約書第七條第八款規定，工程驗收時，乙方（按指勞務商
  　）應聽從驗收人員（業主）之指揮一節，無非指羅東鎮公所居於定作人之立場，
    於驗收工程之時，保有最後之權利得以指示或要求承攬之包商按照合約約定履行
    承攬人之義務，非謂唐榮公司本身無驗收之權，亦即唐榮公司既係承包整體工程
    之包商，縱將部分工程轉包下游廠商承作，仍具有驗收下游廠商之權，否則何須
    派任被告庚○○在場監工？甚且設置監工日報予以控管！可見被告庚○○所辯伊
    無估驗權責，不該當違背職務之構成要件云云，要係畏罪諉卸之遁詞，核無可採
    。
　(六)關於建築結構技師工會二次勘驗抽檢，認本件石籠施築方式安全無虞一節，因該
  　勘驗目的係在於安全利用，尚不及於依約以一體成型之四米全張網施築，而該工
    程由王子熊施作之時，確有未依約施作而偷工減料之情，有如前述，被告庚○○
    且坦認「不是一體成型，蓋子是事後再蓋上的。」（原審卷(三)二七頁），核與證
    人陳志忠所證：「不是一體成型，少了一面蓋子及缺少隔網。」（同上卷二八頁
    反面）相符，足見該鑑定報告書（原審卷(三)一五六至一六三頁、本院上訴卷(二)一
    二八至一四一頁）及相關之試驗報告書（八０三八號偵卷九、一０頁），係針對
    改善後之情形而鑑定，並非先前之施作情形而鑑定，均不足資為有利於被告庚○○認定之依據。
　(七)查本件工程有關石籠部分，依據扣案唐榮公司與宏鎰公司之勞務分包契約所示，
  　其付款方式為每月申請計價一次，按該期實做數量經估驗後金額計付百分之九十
    ，其餘作保留款，定作人依第七條第八款有驗收之責，如發現工程與圖說不符時
    ，應要求王子熊定時改善或賠償，乃至依第十三條之規定終止契約。被告庚○○
    身為唐榮公司本件工程之工地主任，即負有上開監督之責，其對於王子熊承作石
    籠網材不符合約規範，既未具體向原定作人即羅東鎮公所報告，又未要求拆除重
    新以符合契約之石籠網材施作，且就該部分未依契約行使應有之權利，竟於八十
    五年一月十日全數估驗計價予王子熊所借名使用之宏鎰公司，亦有唐榮公司與羅
    東鎮公所契約書，唐榮公司與宏鎰公司契約書及唐榮公司八十四年十二月三十一
    日工程估驗計價單一份扣案可憑，足見被告庚○○此舉顯有違背職務之情事。其
    事後所辯有在工作日誌上註記及原定作人羅東鎮公所可由保留款項下扣減云云，
    尚難認可改變上開事實。
　(八)被告庚○○在本院前審聲請傳喚證人陳志忠、蔡金城一節，因待證事實已明，爰
  　認無調查必要，允宜敘明。
　(九)綜合上述，被告庚○○此部分犯行，事證已瑧明確，洵堪認定。
三、被告庚○○行為後，貪污治罪條例已八十五年十月二十三日修正公布，該條例第
    四條第一項第五款之違背職務行為收賄罪，修正前原法定刑為「無期徒刑或十年
    以上有期徒刑，得併科新臺幣三百萬元以下罰金」，修正後改為「無期徒刑或十
    年以上有期徒刑，得併科新臺幣一億元以下罰金」，其罰金刑已有提高。比較新
    、舊法之結果，以修正前之舊規定有利於被告。被告庚○○為唐榮公司派駐本件
    工程負責監工之工地主任，為依據法令從事公務之人員，對於違背職務之行為，
    收受賄賂，核其所為，係犯八十五年十月二十三日修正公布前貪污治罪條例第四
    條第一項第五款之罪。
四、原審據以論科，雖非無見，但原判決就被告庚○○量刑部分未審酌其所收賄款已
    退還給王子熊之情節，尚嫌欠週。被告庚○○上訴否認犯罪，雖非可採，但原判
    決此部分既有可議，自應就其此部分及所定執行刑部分均撤銷改判。爰審酌被告
    庚○○身任唐榮公司監工，違背職務行為索賄，嚴重影響公共工程品質，有辱官
    箴，姑念所得賄款不多，且事後已退還，及其品行、犯罪之動機、目的、手段、
    所生危害及犯罪後之態度等一切情狀，量處有期徒刑十年，併依修正前同條例第
    十六條之規定，宣告禠奪公權十年。又所得之財物十萬元，雖已退還王子熊，仍
    應依修正前第九條之規定諭知追繳沒收，如全部或一部無法追繳時，以其財產抵
    償之。
貳、無罪部分：
甲、關於被告子○○、壬○○明知被告卯○○之中亞工程顧問股份有限公司（下簡稱
    中亞公司）未具資格，竟私下將工程委託卯○○設計規劃及監督施工，被告子○○、壬○○共同涉犯貪污治罪條例第六條第一項第四款罪嫌；卯○○提供不實三
    六條罪嫌部分：
一、公訴意旨略以：八十一年一月初，羅東鎮公所因原有垃圾掩埋場已滿，函報（臺
    灣）省環保處欲辦理新建垃圾掩埋場工程，作業期間，被告卯○○認有利可圖，
    尋經該鎮公所清潔隊隊長藍纘煌及隊員承辦人即被告壬○○引見，在鎮長室認識
    鎮長即被告子○○，子○○明知委託設計監造作業應該請三家以上顧問公司，並
    經評選後始得辦理，竟與壬○○共同基於圖利卯○○之犯意聯絡，指示壬○○逕
    將該工程交由卯○○設計監造，壬○○配合指示、未經審核中亞公司之資格，竟
    自委由卯○○提送工程計劃書、預算表，且不經評審及公告，逕行層報省環保處
    ，八十二年三月間，省環保處成立預算補助，正式核定本新建工程，該鎮公所主
    計佐理員陳慧英，認該工程應依「各機關委託技術顧問機構技術服務處理要點」
    之規定辦理，壬○○為使卯○○取得正式訂約，乃於八十二年四月初，以事後補
    辦手續方式，要求卯○○自行提送三家工程顧問公司之規劃、設計及監造服務建
    議書交其辦理。卯○○即交待原已與其有本工設計合約之佳境公司負責人吳宏碩
    指定該公司工程師吳英俊，負責就國際新象公司（亦即受卯○○掌控之一人公司
    ）、中亞公司、佳境公司等各設計一份，且以中亞公司最有利之服務建議書，由
    卯○○寄交羅東鎮公所清潔隊。壬○○將三份建議書送請子○○參閱指示，子○○指示壬○○以「國際新象公司未規劃，佳境公司費用偏高、設計草率，中亞公
    司內容詳實」為由簽辦，壬○○乃於八十二年四月七日以「中亞公司規劃工程業
    經審核通過，請准簽訂「委託規劃設計及監造契約」，及據上開子○○指示「簽
    請核示指定一家公司辦理規劃設計事宜。」二簽併呈，會辦中，建設課林廣吉及
    主計室主任劉富美均認應依規定由「審查合格」之技師事務所及依公告評審辦理
    ，詎料子○○不顧上開會簽意見，竟擅自在簽呈上指示「請中亞工程顧問公司惠
    予規劃設計」，圖利卯○○之中亞公司正式取得規劃、設計、監造利益。因認被
    告子○○、壬○○共犯貪污治罪條例第六條第一項第四款之圖利罪及刑法第二百
    十六條、第二百十三條之行使公務登載不實文書罪嫌；被告卯○○係犯刑法第二
    百十五條、第二百十六條之行使業務登載不實文書罪嫌云云。
二、被告子○○、壬○○被訴圖利部分：
　(一)按貪污治罪條例所稱之「圖利」，係指圖得不法之利益而言，故依據法令從事公
  　務之公務人員，對於主管或監督之事務所圖得之利益，若非不法，則無論為自己
    或第三人，均不得以該罪相繩。又該圖利罪，係以行為人基於不法圖利自己或第
    三人之犯意，並將犯意表現於行為，作為犯罪之主觀構成要件，若無從證明公務
    員具有不法圖利之主觀上犯罪意思，則其行為縱然失當，亦難遽以該罪相繩。
　(二)次按臺灣省政府八十一年三月二十五日八一府主二字第三０六七九號函頒之行政
  　院「各機關委託技術顧問機構技術服務處理要點」第二條規定：「本要點所稱之
    本國技術顧問機構，係指政府推動以財團法人方式組設，不以營利為目的，受各
    該主管機關監督考核之技術顧問機構，或經委託機關審查合格，受經濟部督導之
    技術顧問機構，經委託機構審查合格之技師事務所，得適用本要點之規定。」經
    向經濟部函查結果，該部以八十六年二月三日經八六工字第八六二六０一一二號
    函覆稱：「技師法第六條第二項技術顧問機構之管理辦法，須由中央主管機關會
    同目的事業主管機關定之：：目前尚未正式訂定，故行政院頒『各機關委託技術
    顧問服務處理要點』第二條所訂事項，實際無法認定，形同具文。」等語，有該
    函一件在案（本院上訴卷(三)一七七頁）可稽，則前開所謂「受經濟部督導」，應
    認只要技術顧問機構已在經濟部設立登記，即已具備技術服務要點第二點所定「
    受經濟部督導」之資格要件，得以受託從事委外設計工作，合先敘明。
　(三)公訴人認被告子○○、壬○○涉嫌共犯此部分圖利罪行，無非以被告壬○○坦承
  　未經評選及審核中亞公司資格，即私下將本件垃圾掩埋場之設計、規劃、監造工
    作委由中亞公司承攬，而另被告子○○亦坦認係私下交卯○○承作該事不虛，資
    為其論據。訊之被告二人均堅決否認犯圖利罪，被告子○○辯稱伊與卯○○素無
    淵源，絕無為其圖利之動機，且本件服務費非在一千萬元以上，伊逕行議價並不
    違反規定，何況卯○○確有依約提供工程規劃設計、監造之服務，則鎮公所支付
    費用，如何能認係不法？被告壬○○辯稱：伊僅係基層清潔隊員，完全聽命上級
    指示辦理，本身無何權力，亦不知招商之相關法令規定，絕無圖利特定廠商之不
    法存心等語。
　(四)經查：
　1.中亞公司確有在經濟部依法申辦設立登記，有其營利事務登記證及公司執照影本
  　各一份在案（本院上訴卷(四)五九、六０頁）可徵，自應認係受「經濟部督導」之
    技術顧問機構。又依其登記之營業事項所載為「1.土木、水利、水電、港彎隧道
    下水道交通運輸、系統石油化學設備電腦資訊系統核能電廠機電儀表控制系統（
    特許除外）冷凍空調等工程之規劃設計監造等顧問業務。2.垃圾廢水廢氣金屬毒
    性物質、放射性物質、廢棄物及環境污染防治處理之規劃設計監造等顧問業務。
    3.河川污染整治工程之規劃設計監造顧問業務。4.焚化爐設備之規劃設計監造顧
    問業務。5.環境影響評估之顧問業務（建築師業務除外）。6.遊樂設計、機械式
    立體停車場、自動化機械設備之規劃設計監造等顧問業務。7.接受委託辦理都市
    細部計劃、室內設計、水土保持之規劃設計監造顧問業務。8.接受委託辦理土地
    測量顧問業務。9.土壤地質之改良鑽探及噴漿灌漿之試驗分析等顧問業務。10.土
    木、水利工程鑑定之顧問業務。11.前各項有關業務之經營與轉投資」，有上開公
    司執照可稽，應已涵蓋垃圾衛生掩埋場工程之規劃設計、監造在內，具有承辦本
    件工程規劃、設計、監造之專業能力，無庸置疑，何況其確有提出頗具水準之專
    業之服務建議書（此部分詳見後述）。因此，若中亞公司經委託機關依據「各機
    關委託技術顧問機構承辦技術服務處理要點」及其相關規定審查合格，則可受託
    擔任該項工作（同樣情形，有行政院公共工程委員會八十六年七月二十九日工
    程企字第八六０七五０五號函可資參照），自堪認定。
　2.依前揭「各機關委託顧問機構承辦技術服務處理要點」，固規定除因專利權或專
  　業關係，僅有一家具有此服務項目及承辦能力，或與採購之主要設施具有技術關
    聯，或其他特殊理由經上級主管機關核定，得逕行議價辦理外，應以邀請兩家以
    上之技術顧問機構，予以評審比較選定為原則，經選定後，再行議價委辦。宜蘭
    縣羅東鎮公所九十二年七月三日羅鎮清字第０九二００一０九二二號函（見本院
    更(一)卷(一)）雖謂本件工程係遵照上開處理要點規定辦理，似無其他相關法令之適
    用等語，其語氣並不肯定，其實並不完全依該要點辦理（詳見後述），然則依臺
    灣省政府中華民國七十二年三月二十一日七二府一五二字第一四０六四九號函釋
    ，基層機關得依上級機關之行政授權，關於委託技術服務費在一百萬元以下者，
    主辦單位得自行決定招商辦法。行政院公共工程委員會九十二年十一月十九日工
    程企字第０九二００四五三七六０號函及行政院主計處七十八年七月十一日台（
    七八）處孝字第０八０九二號函亦認未滿一百萬元者，擬依其他特殊理由議價時
    ，應可由上級主管機關核定，有該二函在本院更(一)卷(二)可考，由於本件宜蘭縣羅
    東鎮公所八十二年四月十五日與中亞公司就羅東鎮垃圾衛生掩埋場委由該公司規
    劃、設計、監造所簽定之契約，依該契約書第四條所載之計費方式，服務費僅為
    六十三萬五千元，則依上開三函意旨，即得由主辦工程機關自行決定如何招商辦
    理，亦即該公所採行公告評選方式，或直接委託顧問公司辦理，均無不可，本件
    理，復經省環保處審核定案，核屬行政裁量權之合法行使，難認有違規定，羅東
    鎮公所主計主任劉富美上開會簽意見，係指一般性而言，既未斟酌其有特殊理由
    ，當有誤會。此外，既查無積極事證可證被告子○○與卯○○素有交情或淵源，
    參以證人藍鑽煌所證：「：：我記得是在八十年底八十一年初這段時間，卯○○
    到清潔隊來表示想見鎮長，：：我就陪同卯○○去見鎮長子○○。」（四五三七
    號偵卷四七頁反面），可見被告子○○辯稱伊原不認識卯○○，不可能違法圖利
    卯○○，核屬可信。從而，另被告壬○○否認與子○○共同非法圖利卯○○，亦
    屬可採。
　3.事實上，就卯○○提供之設計、規劃、監造服務情形以言，既非憑空取得該設計
  　費，且該費用額亦非高價，自亦難認被告子○○、壬○○有使卯○○或中亞公司
    圖取不法利益之情形。
　4.綜合上述，實查無任何事證可證被告子○○、壬○○有共同為該當於圖利罪構成
  　要件之行為，此部分應認屬不能證明該二被告犯圖利罪。
三、被告子○○、壬○○被訴行使公務登載不實文書部分：
　(一)公訴人認被告二人涉嫌行使公務員登載不實文書罪行，無非以該二被告坦承確有
  　由卯○○配合提供國際新象、佳境、中亞三家公司不實之建議書，再由被告壬○○簽請被告子○○批示，委由中亞規劃、設計及監造，並補簽契約，以達表面合
    法程序，已經該二被告及卯○○一致供明，復經藍鑽煌證實，且有壬○○之簽呈
    二紙可為佐證，資為其主要論據。訊之被告二人則堅決否認此部分有犯罪之情，
    被告子○○辯稱：本件工程規劃設計案係由中亞公司所設計，且經臺灣省環保處
    對該公司審核通過，伊在省府核准補助預算案後，基本上只有奉命辦理，已無再
    行招商之餘地，伊在壬○○之簽呈上批示：「請中亞工程顧問公司惠予規劃設計
    」，即係本此意旨處理，根本無登載不實公文書之故意等語。另被告壬○○辯稱
    ：伊僅如實於簽呈中記載「中國新象公司未規劃封閉計畫，而佳境公司費用偏高
    ，且設計略顯草率，中亞公司內容較為翔實」，並未記載該工程「業經公告評審
    」，客觀上根本無虛偽之情，何況伊係簽請「核示由那一家公司辦理規劃設計事
    宜」，主觀上亦無登載不實文書之犯意等語。
　(二)經查：
　1.被告壬○○於八十二年四月七日製作之簽呈，係記載：「本鎮垃圾處理場擬辦理
  　新建及封閉計劃，短期解決本鎮垃圾掩埋問題，經三家工程顧問公司提出規劃、
    高，且設計略顯草率，中亞公司內容較為翔實。擬請核示由那一家公司辦理規劃
    應依規定由審查合格之技師事務所辦理」，主計室主任劉富美註記：「應依公告
    評審辦理」，鎮長即被告子○○則批示：「請中亞工程顧問公司惠予規劃設計」
    ，有該簽呈一份在案（外附證物袋）可稽，足見被告壬○○辯稱伊僅單純如實提
    出三份廠商建議書，簽請批示，並未虛偽記載已經「公告評審」一節，核屬可信
    。
　2.本院經將上開三份廠商提供之建議書送請臺灣省土木技師公會鑑定結果，認為：
  　「國際新象工程顧問股份有限公司之服務建議書，僅對場址現況及工程規劃作一
    簡單描述，且建議書內容及其所估算之工程費用，皆未考慮到舊有垃圾場於新場
    啟用後的改善及後續處理方式，故工程費概估偏低。」「佳境工程顧問股份有限
    公司之服務建議書，對環境現況及工程，初步規劃包含新建衛生掩埋場部分及舊
    有垃圾場改善部分等皆有較詳細的說明，而其建議之新建及改善工程費用預估是
    三家中最高者，檢視其工程費預估，其中費用較其他服務建議書高者，主要有使
    用二ｍｍ厚的ＨＤＰＥ不透水布、掩埋作業機具費用及設計監造費。使用不透水
    布舖設於垃圾場底，以防止垃圾污水滲漏至地下而造成污染，此為『一般廢棄物
    衛生掩埋場設置規範』明確規範。依據『一般廢棄物回收清除處理辦法』規定，
    其必須使用一‧五ｍｍ厚度以上之不透水布。故除非地理等特殊因素，必須使用
    較厚的不透水布，一般皆使用一‧五ｍｍ厚度之ＨＤＰＥ不透水布，因其費用相
    差甚多。以本案而言，應沒有必要使用二ｍｍ厚的ＨＤＰＥ不透水布。」「中亞
    工程顧問股份有限公司之服務建議書，對場址環境現況及工程初步規劃包含新建
    衛生掩埋場部分及舊有垃圾場改善部分等，是三家服務建議書中最詳盡也較合理
    者，其費用估算也大致合理。」「綜合以上各點認為，臺灣高等法院來函所問之
    問題，本會確認，三份規劃、設計及監造服務建議書確有『國際新象未規劃封閉
    計畫（舊有垃圾場改善及後續處理），佳境公司費用偏高，中亞公司內容較為翔
    實』之情形。」有該技師公會九十三年一月七日（九三）省土技字第００九八號
    函附鑑定書在本院更(一)卷（外附證物袋）可憑，足見被告壬○○上開簽呈內容並
    無不實，其否認有虛偽登載公文書之情，要屬可採。
　3.中亞公司具有規劃本件工程之資格與能力，已如前述，國際新象公司及佳境公司
  　亦屬合法設計之公司，其營業事項與中亞公司大致相同，有該二公司之公司執照
    在案（外附證物袋）可稽，足見亦有規劃、設計、監造本件工程之資格與能力，
    無庸置疑；參以證人吳宏碩即佳境公司人員證稱：「卯○○到佳境公司來找我，
    當時係在我的辦公室內，：：要我佳境公司來處理羅東垃圾掩埋場之規劃、設計
    等工作，我遂表示同意，並於事後向董事長黃進勇報告。」（四０三五號偵卷一
    八八頁），另證人吳英俊亦直稱確有參與本件工程規劃、設計事宜，並指稱包含
    國際新象公司名義之服務建議書等語（同上偵卷一０八頁、原審卷(二)一一一頁）
    ，縱然三份服務建議書係由同一組人員製作完成，為該二證人同時供明，但內容
    既各不同，已見前述，且以不同之公司名義提出，由於各公司在法律上屬各自獨
    立之法人，卯○○又堅稱未給予承辦公務員任何好處，在查無被告子○○、壬○○有與卯○○不法勾結之情形下，該二被告就三份服務建議書予以評定審核，尚
    難認有不當之處。
　4.衡諸實際，羅東鎮公所於八十年起因垃圾掩埋場之事迭遭民眾抗議；經大眾傳播
  　媒體予以報導，為眾所週知之事實，且有報紙剪報多則存卷（原審卷(六)二二六至
    二二九頁）可參，被告子○○供稱：「不記得是藍纘煌還是壬○○，帶著自稱中
    亞工程顧問公司：：卯○○的人到辦公室找我，向我表示渠知道羅東鎮公所要爭
    取興建垃圾掩埋場之經費，而他與省環保處關係良好，如果這工程交給他設計，
    則可以幫我們爭取經費，我當時向卯○○表示若照正常的手續簽辦，就可以給你
    做。後來卯○○一起與我到省環保處提送計畫並參與審核，計有四、五次，計畫
    並經數次的審核及修改，大約八十二年初，省環保處核定垃圾掩埋場新建計畫，
    於是羅東鎮公所辦理發包作業。」（四五三七號偵卷七頁反面），證人藍纘煌證
    稱：「我記得當時卯○○先與子○○談論有關環保問題，後來有提及羅東垃圾掩
    埋場之問題，子○○表示經費有問題，而卯○○則向子○○表示願意幫助來爭取
    經費。卯○○並表示由他來負責規劃設計向省府爭取補助，如果能夠順利爭取到
    補助經費，就由他繼續做下去，如果爭取不到時，那就算了，當時子○○也表示
    同意。」（同上卷四八頁）甚且指稱：卯○○表示「若爭取不到，他也不要規劃
    費，子○○認這對鎮民有利，就答應了。」（同上卷五八頁反面）「（問：垃圾
    掩埋場之工程，為何會找中亞公司來設計？）是卯○○到鎮公所直接到清潔隊來
    ，經人介紹才認識，原先我並不認識，（後來）才知他爸爸以前是環保局之技正
    ，於是請他見鎮長。」（原審卷(一)九０頁反面）並有大進村協議書（原審卷(二)三
    一０至三一二頁）、工程興建利弊考量書（同上卷三一三至三一九頁）、垃圾掩
    埋場新建及封閉計劃比較評估報告（同上卷三二三至三二六頁）可供參考，足見
    被告子○○確有正為垃圾問題大傷腦筋之情，而卯○○出面結果，無異給予莫大
    協助，此由卯○○提出之中亞公司之服務建議書於八十一年十一月提出原始版本
    後，分別於八十一年十二月、八十二年二月及八十二年二月歷經三次修正，有該
    服務議建書四種版本存卷（外附證物袋）可徵，亦可憑認。從而，被告子○○在
    該補助經費由省環保處核准之後，依該核准所憑之中亞公司服務建議書及審核其
    他二家公司之服務建議書後，批示請中亞公司「惠予」規劃設計，即可理解，自
    難認上開作為如何致生損害於公眾或他人，即與行使登載不實公文書罪之犯罪構
    成要件不合。
　(三)綜合上述，被告子○○、壬○○否認有行使登載不實公文書罪之犯行，核屬可採
  　，自應認屬不能證明該二被告犯此部分之罪。
四、被告卯○○被訴行使業務上登載不實文書部分：
　(一)公訴人認被告卯○○涉嫌行使業務上登載不實文書罪行，係以上開國際新象、佳
  　境公司出具之服務建議書提出之目的，無非達表面合法程序而已，事實上則為不
    實，有該二建議書可憑，作為其主要論據。訊之被告卯○○則否認犯罪，辯稱尚
    無不法之情等語。
　(二)經查：
　1.國際新象、佳境公司均確實存在，且有規劃、設計、監造本件工程之資格與能力
  　，而由被告卯○○委託該二公司相關人員製作服務建議書，已如前述，而依扣案
    該建議書以觀，均係針對本件工程之計畫緣起、環境現況、工程初步規劃及工程
    費用概算作說明，或因設計之詳細、粗略及價格概算之標準有異而有內容之不同
    ，但無真實虛偽之問題，是公訴人指此為從事業務之人明知為不實之事項而登載
    於其業務上作成之文書，即有未洽。
　2.此外，復查無其他證據足資證明被告卯○○有行使業務上登載不實文書犯行，自
  　屬不能證明其犯罪。
乙、關於不透水布及石籠浮編預算部分：
一、公訴意旨略以：被告卯○○與子○○二人基於共同浮編預算舞弊之犯意聯絡，由
    受任設計之卯○○設計編製預算，子○○則加成計算、編造羅東鎮公所之羅東垃
    圾掩埋場新建工程預算，浪費公帑、從中漁利，其情形如下：
　(一)不透水布浮編預算部分：
　　被告卯○○於八十一年間成立中亞公司，委由佳境公司設計羅東垃圾掩埋場新建
  　工程時，即要求被告乙○○提供其代理之美國ＳＬＴ廠牌高密度聚乙烯不透水Ｈ
    ＤＰＥ之相關規範及報價，二人互相勾結，基於浮報價格、編列預算之共同犯意
    聯絡，將不透水布價格由每平方米市價一百元左右，浮報至三百餘元編列預算。
    羅東鎮公所之右開工程發包前，卯○○將彰化縣鹿港鎮垃圾衛生掩埋廠工程投標
    須知補充規定交給乙○○，表示要將乙○○代理之不透水布列入工程規範中，將
    來再向乙○○購買不透水布材料，約定給乙○○二、三百萬之利潤，乙○○乃將
    上開補充規定稍作修正，以符其代理不透水布之特殊規格，卯○○則通知佳境公
    司副總經理吳宏碩交待設計人吳英俊，將乙○○送來特殊規格及偏高單價不透水
    布列入佳境公司之設計規範與預算之編列。八十三年間唐榮公司參與該工程投標
    前，卯○○亦指示庚○○，連絡乙○○傳真不透水布材質規範及檢驗報告，乙○○亦據以報價。嗣唐榮公司標得該工程，依約向乙○○採購、付款，含稅共一千
    三百十二萬五千元，龔、吳二人朋分浮報之價款七百四十餘萬元，其中卯○○分
    得五百九十萬元，乙○○分得一百五十餘萬元。
　(二)石籠部分：
　　被告卯○○於委託佳境公司設計時，即要求佳境公司吳英俊等，在編列本工程各
　  單價時，儘量以較高單價編列。八十二年初，盟凱公司業務員陳國榮得知中亞公
    司將負責羅東垃圾掩場工程，乃向卯○○兄弟洽詢其中箱型石籠事宜，經卯○○
    同意使用唯一由盟凱公司報價進口每立方米五百元之ＩＳＯ─Ｐ００２鍍鋅鐵線
    網。卯○○乃囑吳英俊將石籠單價提高四倍編列預算，臺灣省環保處由其自行擺
    平等語。吳英俊果然以每米單價一千七百二十二元，連工帶料為二千四百三十五
    元，列入規格設計、編列預算。八十二年六月，盟凱公司負責人黃建仁以每平方
    米六三０元向卯○○報價，經卯○○以更改規格為脅，黃建仁乃降價以每立方米
    五百二十五元（含稅）向卯○○報價，該特殊規格之箱型石籠終列入工程合約，
    發包單價竟以每立方米二千餘元發包，其間差價，則列入土建承包商之部分回扣
    交卯○○收受。
    因認被告子○○、卯○○、乙○○涉犯貪污治罪條例第四條第一項第三款浮編材
    料預算舞弊罪嫌；卯○○就不透水布設計特殊規格綁標，分包後收取回扣，並另
    涉同條項第五款之違背職務收受賄賂罪嫌云云。
二、本院之判斷：
　(一)不透水布部分：
　1.公訴人認被告子○○、卯○○、乙○○共涉浮編不透水布材料預算舞弊罪行，係
  　以其事已經被告乙○○坦承卯○○事先向伊表示本件工程要將伊代理進口之不透
    水布納入材料規範，要伊提高單價報價，後來果然在卯○○示意下，標得此生意
    ，伊因此賺得一五０萬元利潤，其餘利潤共五九０萬元歸卯○○等語，被告卯○○亦供承伊與乙○○共謀勾結獲取不法利益，於辦理工程設計時，即商妥將來向
    乙○○購買不透水布，後來伊將購料資料交給發包之庚○○參考，乙○○得標後
    ，伊計得五九０萬元回扣等語，證人吳宏碩則供證係乙○○帶卯○○找伊充當中
    亞公司之下包，幫卯○○設計，卯○○叫伊高編預算，並採特殊規格之不透水布
    等語，另證人吳英俊且證稱伊係依乙○○送來之單價編預算等語，同案被告庚○○並指稱該不透水布材料須送審，伊亦係依卯○○介紹之乙○○所提供之資料製
    作邀標文書等語，而證人即羅東鎮公所發包承辦人王泰濱更指證該不透水布有綁
    標之情，伊將條件限制取消後，卯○○在子○○鎮長室內仍堅持必須審查投標廠
    商之授權及相關檢驗報告等語，復有被告乙○○之帳冊載明其與卯○○分帳情形
    ，另有其二人計算利潤資料紙與本件工程預算書之單價分析表等扣案可資佐證，
    資為其主要論據。
　2.訊據被告子○○、卯○○及乙○○均堅決否認有上述犯行，子○○辯稱：預算是
  　委託中亞公司編列，伊根本沒有時間詳閱不透水布及石籠之單價，何況審查權在
    省環保處，絕無與卯○○相勾結之不法情事等語；卯○○辯稱：預算是伊委託佳
    境公司所編列，係按一般預算方式處理，縱有寬列，上級行政機關本有權刪減，
    伊絕無官商勾結情事等語；乙○○辯稱：伊係不透水布供應商，固曾向卯○○報
    價每平方米連工帶料價格為二百元，但該價位並無偏高之情，不料檢察官誤認市
    價僅一百元，又誤採吳宏碩顛三倒四之供詞，遽謂伊有浮編預算之事，其實，伊
    進口不透水布既非獨家生意，何來綁標？伊未曾與編列該項預算之佳境公司人員
    接觸，何來浮編？伊係以賣斷方式出售不透水布，超出賣斷價位部分，伊本不該
    得，交付卯○○自屬當然，伊以一商人立場，在商言商，賺取合理利潤，絕無勾
    串圖謀不法之情等語。
　3.經查：
　(1)按貪污治罪條例第四條第一項第三款之罪，係以建築或經辦公用工程或購辦公用
  　器材、物品，浮報價額、數量、收取回扣或有其他舞弊情事者，為其構成要件。
    亦即係於實際建築或經辦公用工程或購辦公用器材、物品時，在已支出之費用中
    ，有浮報價額、數量、收取回扣及其他舞弊之情事。因此，如建築或經辦公用工
    程或購辦公用器材、物品所需之費用，尚在公務機關預算呈報及審核階段，而未
    實際運用於建築或經辦公用工程或購辦公用器材、物品，仍屬概算性質，承辦機
    關預算寬列結果，與市價相較縱有偏高之情形，因審查機關尚有刪減之權，本得
    基於權責逕予刪減，而經刪減後，如仍有過高之情事，只要承辦機關所取得之預
    算確實有支付於上述建築或經辦公用工程或購辦公用器材、物品，仍不能認該當
    於浮報價額、數量、收取回扣或有其他舞弊之情事，換言之，寬列預算與浮報價
    額究屬有別，不能僅以預算編列過高，而認構成上述貪污治罪條例第四條第一項
    第三款之罪責，合先說明。
　(2)本件工程不透水布預算編列情形：
　Ａ依羅東鎮公所製作之單價分析表（四０三五號偵卷二０四頁）載為每平方公尺為
  　二七０‧八六元，而其在八十一年十一月第一次編列之工程預算書所示，不透水
    布（含搭接及損耗）材料每平方公尺為三百四十四點四元，運費為每式四元，施
    工費每式三十元，工具損耗為每式一點六元，總計每平方公尺為三百八十元，此
    有該工程預算書扣案（外附證物袋）可憑。經過多次省環保處審核與建議修正，
    已作刪減，依最後定案之第三次修正後之工程預算書所示，不透水布（含搭接及
    損耗）材料每平方公尺為二百八十四點四元，運費為每式四元，施工費每式三十
    元，坡面整修為每平方公尺十二元，工具損耗為每式一點六元，總計每平方公尺
    為三百三十二元，亦有該工程預算書一份（外附證物袋）、省環保處會審本件工
    程計畫書暨預算書圖紀錄四份（原審卷(二)五至七、九頁）及省環保處八十二年一
    月二十七日八二環四字第０一九五四號函（同上卷一八頁）、八十二年三月五日
    八二環四字第０八四０五號函（同上卷二一頁）、八十二年三月十八日八二環四
    字第一０七四九號函（同上卷一０、一一頁）及八十二年六月十八日八二環四字
    第二八０二一號函扣案與附卷可稽。
　Ｂ而省環保處於八十一年至八十二年間審核各鄉鎮市（含臺北縣八里場、苗栗竹南
  　鎮、臺中市、高雄縣林園鄉、屏東內埔鄉）辦理垃圾掩埋場工程所編列之工程預
    算中，不透水布之預算單價（僅材料、未含工資）布厚一‧五ｍｍ者，介於二百
    五十五元至三百零五元（應指每平方公尺而言）間，此有省環保處八十六年十二
    月十日八六環四字第七八四四０號函一份附卷（原審卷(六)一八六頁）可慼。參酌
    上開臺灣省土木技師公會為本院所作之鑑定報告，可認不透水布之規格係以一‧
    五ｍｍ或二ｍｍ等厚度作為區別，可見省環保處所審核之各鄉鎮市使用之不透水
    布，係與本件工程所用之材料相同，允宜敘明。
　Ｃ上開鑑定意見更就此透水布每平方米編列預算為三二０元，認為「費用估算也大
  　致合理」，有該鑑定報告在案可考（本院更(一)卷外附證物袋）。
　Ｄ就以上分述可知：上開不透水布材料原先編列之每平方公尺預算三百四十四元雖
  　嫌過高，然經省環保處刪減後，已列為每平方公尺二百八十四點四元，與其他垃
    圾場興建所提出之每平方公尺二百五十五元至三百零五元間之預算，尚屬相當。
　(3)公訴人所指被告卯○○與乙○○將不透水布之價格由每平方公尺市價一百元浮報
  　為三百餘元編列預算一節，不外憑扣案之該二人共同計算利潤資料紙為依據；然
    該資料紙上雙方以每平方公尺三點七美元計算，係於進口單價二點八美元加上報
    關費、港工捐、吊櫃費、內陸運費、進口關稅、繳交ＧＳＥ公司（原名ＳＬＴ公
    司）權利金後，每平方公尺進貨成本為三點七美元，相當於新臺幣一百零一點七
    元（當時匯率一：二七點四九），己經被告乙○○供述明確，被告卯○○亦不加
    否認，且有報關發票及收據、港工捐證明、吊櫃費發票、內陸運費發票及請款單
    、關稅請書、黎明公司函、備忘錄等各影本附卷（原審卷(四)四０八至四二四頁）
    可憑，且有向美國ＧＳＥ公司購買本件不透水布發票扣案可查，可見被告乙○○
    辯稱：上開一百零一點七元乃進貨成本，並未包括合理利潤，亦非市價，伊向卯
    ○○及庚○○報價每平方公尺連工帶料二百元，才是加上合理利潤之價格等語，
    尚堪採信。被告卯○○縱有依被告乙○○之報價加成編列預算，然與其他垃圾場
    工程預算相較，亦難謂有不合理之浮編情事。
　(4)雖然證人吳宏碩於偵查中供稱：「卯○○叫我們編高的，是特殊規格，不透水布
  　的單價是卯○○打電話給我說乙○○會拿資料給我，叫我照裏面價錢去編，我就
    交給吳英俊去編。」（四０三五號偵卷一九三頁反面）云云，惟其同時證稱：工
    程預算有訪價，都打八折計算等語（同上頁），嗣於原審證稱：乙○○只有拿不
    透水布型錄來，並未報價等語（原審卷(二)一一七頁），再進一步指稱：預算是由
    場之價格而編等語（原審卷(三)二五一頁）。另證人吳英俊雖亦於偵查中供稱：不
    透水布是乙○○自己送來單價及規格，吳宏碩交待伊依乙○○之單價去編，伊沒
    有特別訪價云云（四０三五號偵卷二０八頁反面），但其在調查中已先供稱：「
    （問：請問佳境公司係如何向乙○○詢價？）當時省環保處對所有的垃圾掩埋場
    工程所採用的不透水布價格，均有統一的審核標準，一‧五ｍｍ厚每平方米不透
    水布，連工帶料單價均限制最高不得超過三百餘元，否則均會被退回修改。我不
    記得我有向乙○○詢過價，（我是）純粹依照當時業界設計垃圾掩埋場所編列之
    不透水布單價行情來編列，雖然我到佳境公司後就認識乙○○，但我並未就本工
    程之不透水布事宜，向乙○○詢價或索取不透水布規範。」（同上卷一九八頁反
    面）並提出不透水布單價分析表一份為憑（同上卷二０四頁），在原審仍堅稱確
    係參考省環保處過去單價及垃圾場單價來編列等語（原審卷(二)一一七頁反面、(三)
    二五一頁反面），再參以被告乙○○所供不透水布連工帶料每平方公尺二百元之
    報價，已見前述，卻未見本件工程預算書中編列為四倍之八百元單價，有該預算
    書在案可稽，足見該二證人在偵查中所為不利於被告乙○○、卯○○之供詞，尚
    與事實不相符合，其等在原審所供，則較屬可信，自不能憑該二證人偵查中之不
    盡符合事實之供述，作為不利於此二被告認定之依據。
　(5)關於有無以特殊規格設計綁標一節，證人即羅東鎮公所承辦發包作業人員王泰濱
  　固供稱：八十二年初，壬○○將羅東垃圾掩埋場工程之設計圖、預算書、招標資
    料、施工規範交給伊辦理發包作業，始發現招標文件中不透水布有資格限制，認
    有可疑：：修正投標資格函發出不久，卯○○到鎮公所，子○○叫伊與藍纘煌到
    鎮長室，卯○○質問何以不尊重設計顧問意見，而放寬資格：：，卯○○又表示
    雖如此，但不透水布廠商之授權及相關檢驗報告仍須審查等語（四五三七號偵卷
    二五、二六頁），似謂有綁標之嫌，然則其所稱之資格限制，無非係指廠商實績
    、授權及簽證、繳送檢驗報告、特殊規格等項目，有其修正後之「宜蘭縣羅東鎮
    垃圾掩埋場新建改善工程投標須知補充規定」影本一份在案（同上卷三七頁）可
    稽，其中除關於廠商施作能力之資格限制外，最重要者厥為將不透水布無接縫寬
    度放寬為「至少六公尺以上」，所持理由係因壬○○告知伊，國內南亞公司有生
    產此尺寸之產品，亦據其供明在卷（同上卷二八頁），惟事實上，依省環保單位
    所頒之施工規範，係訂為寬度、長度不得小於八公尺，有該施工規範影本一份存
    卷（原審卷(二)四六頁），足見該證人所稱「綁標」而嚴格限制規格云云，並非實
    情。再參以行政院衛生署環境保護局七十五年七月九日（七五）環專字第七一一
    六號函示：參與不透水布投標之對象，應具有國內外不透水布製造廠商之授權及
    不透水布實績證明（原審卷(二)四八至五二頁）；三峽山員潭子區域性垃圾衛生掩
    埋場土木新建工程投標須知補充說明（同上卷五三、五四頁）亦訂有「應有不透
    水布原製造廠商提供之服務授權書」之條件；彰化縣田尾鄉垃圾衛生掩埋場工程
    件；員林鎮垃圾衛生掩埋場工程投標須知補充說明（同上卷六三至七六頁）訂有
    「不透水布寬度不得小於六公尺」之條件；臺北市山豬窟垃圾衛生掩埋場第四標
    工程投資、施工及設備規範（同上卷七七至八九頁）訂有「需提供服務授權書，
    寬度不得小於六‧五公尺」之條件，足見本件工程之不透水布部分，尚難認有專
    為特定廠商設計綁標之情形，此由本件工程規範已經省環保處審查通過，有該處
    八十二年六月十八日八二環四字第二八０一一號函影本一件附卷（同上卷二二頁
    ）可徵，同可參證。
　(6)至於該不透水布材料採購投標結果，雖確由被告乙○○得標，且係在被告卯○○
  　之示意下，減價決標，被告乙○○因此獲得約一五０萬元之盈利，被告卯○○則
    獲得五九０萬元之利益，為該二被告所一致供明，且有其二人會算分配利益之資
    料紙可參，但參以證人林煥宗指稱：「當時垃圾掩埋場之不透水布，在業界都瞭
    解利潤很高。」（四０三五號偵卷一四九頁）及行政院中央廉政會報第三次決議
    事項認：「卯○○受託辦理垃圾掩埋場新建工程之規劃、設計與監造，僅屬行政
    之輔助行為，非公權力之行使，無貪污治罪條例之適用」，有該會議紀錄在案（
    本院上訴卷(一)一五二、一五三頁）可考等各情，則被告乙○○所辯，在商言商，
    伊等既經公開招標而得標，縱有獲利，無非契約行為履行之結果，不能因厚利而
    遽認為犯罪，尚屬可採。
　(二)石籠部分：
　1.公訴人認被告卯○○、子○○共涉浮編石籠預算舞弊罪行，係以其事已經共犯黃
  　建仁供承：伊所負責之盟凱公司在八十二年間，係國內唯一進口ＩＳＯ─Ｐ００
    二鍍鋅鐵線之廠商，此亦為實際負責規劃、設計本件工程之佳境公司吳宏碩所明
    知，伊公司業務員陳國榮且向卯○○報價每立方米六三０元，嗣應龔要脅，降為
    五二五元，卻仍以比盟凱公司報價為高之價格設計進去等語，陳國榮亦證實確係
    向卯○○報價為含稅每立方米五二五元無誤等語，並有陳國榮填寫之定案執行表
    及黃建仁填載之業務工作日報表、羅東鎮公所之單價分析表、預算單價分析表、
    盟凱公司之六三０元與五二五之報價單等可為佐證，尤其證人吳英俊指稱：卯○○叫伊照報價之單價提高四倍編列預算，足見確有綁標浮編預算之情，資為其主
    要論據。
　2.訊據被告卯○○、子○○均堅決否認犯此部分之罪，子○○辯稱伊全信賴中亞公
  　司，一切由該公司規劃、設計及編列預算，伊未過問，亦未加意見，更未得到任
    何好處等語；卯○○辯稱伊係按一般作法編列預算，並未由此獲得不法利益等語
　3.經查：
　(1)本件工程箱型石籠部分預算編列情形：
　Ａ在八十二年二月間始編入第二次修正工程預算書中，其中石籠每立方公尺為一千
  　八百七十八元，連工計為二千六百十五元。於第三次修正時已刪減為每立方公尺
    一千七百零三元，連工總計為二千四百三十五元，此有該二份工程預算書扣案可
    憑。
　Ｂ證人陳國榮在調查中供稱：該工程由原設計加勁擋土牆改為箱型石籠，伊應吳英
  　俊之要求，口頭報價予佳境公司每立方公尺連工帶料二千元左右等語（四０三五
    號偵卷一一四頁）。原審同案被告黃建仁亦供稱：八十一年底八十二年初，本公
    司業務員陳國榮有向佳境公司推銷本公司石籠產品，當時吳宏碩並未要求伊公司
    報價，至八十二年六月五日，伊公司向卯○○報價每立方公尺石籠材料六百三十
    元（按不包括施工費），卯○○要求降價，同年月七日，報價每立方公尺為五百
    二十五元等語（四一四八號偵卷五頁），復進一步供證：在唐榮公司標到工程後
    ，伊才向卯○○報過二次石籠材料價等語（原審卷(一)二七七頁）。足見上開石籠
    預算編列之時，根本無所謂黃建仁之報價，因其所報單價時間，係在預算編列之
    後。反而，如謂係參考陳國榮之報價，當較有可能。何況該價位經本院委請臺灣
    省土木技師公會鑑定結果，亦認大致合理，有上開鑑定報告在本院更(一)卷外附證
    物袋可憑。
　Ｃ證人吳英俊在偵查中固曾供證：石籠部分單價之編列，為陳國榮報價予伊而編，
  　單價提高是卯○○叫伊提高四倍，有事他會處理云云（四０三五號偵卷二０八頁
    ），但其早先在調查中則詳述：「（問：：：該單價分析表所列：：箱型石籠：
    ：單價為新台幣一八七八元，含工資等…為二六一五元，此單價係如何而來？）
    我現在實在記不得盟凱公司的陳國榮報給我的石籠材料單價若干，只記得係依陳
    國榮提供給我的材料單價打八折來編列石籠的預算單價，然後我再加上其他材料
    及工資等，編列成每立方二六一五元的單價，事實上當時此類擋土牆材料的實際
    成本，為公共工程所編列之預算單價之三成至四成左右，而材料商給我們的報價
    就是那麼高，並非本工程單獨如此編列，我們是依照工程設計的行規辦理。」（
    同上卷一九七頁反面）在原審復否認上述偵查中供述屬實，證稱：石籠材料部分
    伊有盟凱公司、久安公司、易通公司報價，伊依他們報價百分之八十編列等語（
    原審卷(二)一一三、一一四頁），並有該箱型石籠單價分析表在案（四０三五號偵
    卷二０三頁）可參，尚且指稱伊有參考省住都處及水利局，並有詢過價、比價等
    語（原審卷(三)二五一頁反面），再衡以上開預算書中並無四倍報價之八千元石籠
    單價編列，有該預算書扣案可稽，足見證人吳英俊在偵查中所供，尚與事實不符
    ，其在調查中及原審所陳，則符實情，自不能以該偵查中不實之供證，遽行作為
    不利於被告等認定之依據。
　Ｄ另參以負責施作之包商楊焉供稱：「：：羅東垃圾車掩埋場新建工程，王子熊原
　  以三千八百五十萬轉包與劉剛信承作，：：劉剛信以石籠乙項單價僅六百餘元，
    嫌單價太低，：：經我詢價，各項成本每米最少在八百元（按此不包括合理之利
    潤），即石籠網材四百元、工資一百六十元，石材一百六十元，快手費八十元。
    」（四０三八號偵卷四頁反面）「王子熊將該工程轉包予我時，曾交給我二張工
    程圖，經我向盟凱公司黃姓經理詢價石籠網材，黃總經理即向我表示，此事他知
    道，這是中亞公司設計的，一開始他就有參與，規格他都知道，劉剛信也已找他
    估價過，並表示我取得的價格太低，原先價格是一米一千餘元：：。」（四０三
    八號偵卷三八頁）足見上開預算之編列尚無不合常情之處，益見證人吳英俊所述
    是「依照工程設計的行規辦理」，核屬可信。甚且自該工程最後輾轉承包結果，
    係由與被告卯○○毫無相關之楊焉負責施作，可見被告卯○○否認從中獲得利益
    ，要屬可採。
　(2)關於此石籠設計有無綁標一節：
　Ａ雖然盟凱公司黃建仁在調查單位調查時供稱：「當時吳宏碩要求訂定的箱型石籠
  　，線徑三‧五ｍｍ、框線四‧０ｍｍ包覆ＰＶＣ之外徑分別為五‧０ｍｍ及五‧
    五ｍｍ，並採用符合ＩＳＯ─９００２鍍鋅鐵絲網，由於當時國內僅本公司進口
    符合ＩＳＯ─９００２材質規範之鍍鋅鐵絲網，故在八十二年國內僅本公司能夠
    供貨。」（四八一八號偵卷五頁）似有綁標之嫌，然則黃建仁復指稱：「但當時
    吳宏碩並未要求本公司報價。」（同上卷、頁）即與一般習見為特定廠商之利益
    而綁標之情，尚有不同，何況證人吳英俊尚指稱：「我記得還有向易通公司：：
    詢過相同材質的機編石籠，只記得易通公司的報價應該比盟凱公司高。」（四０
    三五號偵卷一九八頁）足見黃建仁所稱僅盟凱公司能供貨一節，尚難盡信。
　Ｂ衡以該項石籠工程規劃、設計，既經省環保處審核通過，已難認有綁標之情，證
  　人吳宏碩、吳英俊、王泰濱亦均未有言及本部分綁標之事，再參以被告卯○○與
    進口商盟凱公司人員亦未曾有收取回扣之約定，盟凱公司甚且未自行前往參與投
    票，益見根本不存在有為盟凱公司之利益而特別規劃、設計綁標之動機。
　(3)至於公訴人所指之「定案執行表」（四０三五號偵卷一一八頁），非但為證人陳
  　國榮否認係伊所填製，且指明「應是我離開盟凱公司後，：：黃建仁之姪女所填
    寫，其內容我並非全部知道。」等語（同上卷一一五頁），足見公訴人指係陳國
    榮所填製，已有誤會；再就該表內容以觀，無非記載工程名稱、設計單位、設計
    內容、承包商，最重要者為「洽談內容」欄，卻僅記載發包之時間而已，自不足
    憑以認定被告卯○○有為如何綁標、浮編預算之情事，亦不能證明被告子○○有
    如何為官商勾結之行為。又黃建仁所製作之「業務工作日報表」（同上卷一一九
    頁），核其性質係屬逐日記載之文書，有關本件部分之事僅其中一項，固可認非
    刻意製作、留存，但其內部除有承包商電話資料外，係屬石籠數量、單價之記載
    ，且多有刪修之情，可見係尚在討價還價階段，而各相關人員資料中，未見有被
    告卯○○或子○○之姓名，有該日報表可稽，自亦不足以遽行作為不利於該二被
    告認定之依據。
　(4)關於石籠工程部分，據承包之王子熊供稱：「箱型石籠依唐榮公司發包給我之單
  　價每立方公尺係二千二百七十元，共計九八五五立方公尺，總價二千二百三十七
    萬八百五十元，我於八十四年九月間轉包給羅道企業有限公司，由蔡發志與楊焉
    配合盟凱工程股份有限公司：：負責施工，我以每立方公尺六百六十元之單價轉
    包給蔡發志及楊焉，後還我發現送來之材料不符合約規定，我便要求楊焉要按合
    約規定，我另又提高單價，每立方再加四十元，總之，我係以七百三十萬餘元交
    由盟凱：：連工帶料施工。」（六四一七號偵卷五九頁反面）縱然王子熊指稱被
    告卯○○因本件總工程而自伊處獲取一、二千萬元之利益，但既不能明確指出因
    此石籠工程部分究有無因綁標、浮編預算而得利若干，被告卯○○且堅稱伊未因
    石籠工程而得到好處（原審卷(一)五七頁反面），並指出伊之所以向黃建仁詢價之
    原因係：「（問：八十二年六月五日黃建仁有向你報過每立方公尺六百三十元？
    ）因唐榮公司得標後，我請王凱立要監工，所以我去了解盟凱公司是否有給佳境
    公司回扣，所以我去詢價，我以電話和黃建仁當場談，我並告訴黃建仁不要以為
    你們生意穩作了。」（原審卷(一)一一四頁反面）足見係各有關廠商各顯神通，相
    互刺探、利用，不能因此遽認被告卯○○有自本件石籠工程部分獲有不法利益，
    進而推論臆斷其有綁標、浮編預算牟取不法利益之情。
　(三)綜合上述，檢察官既不能舉出積極、確切之證據，證明本件總工程有官商勾結情
  　事，自僅能就其細部工程予以分別觀察、判斷，鑑於被告卯○○並非公務人員，
    縱受羅東鎮公所委任辦理垃圾衛生掩埋場規劃、設計、監造事宜，性質上僅屬行
    政之輔助，無違背公權力職務行為之可言，自亦無貪污治罪條例之適用，業如前
    述，固然被告卯○○與該工程下包廠商王子熊、乙○○約定利益分配，要屬其私
    人間之私關係，羅東鎮公所尚無置喙之餘地，被告卯○○所得款項，亦不得謂為
    賄賂。尤其，浮報價額與寬列預算迥然不同，自不能以被告子○○代表羅東鎮公
    所與被告卯○○簽約委辦上開事項，因寬列預算，經上級行政機關審核酌減後，
    據以發包，既仍在該核准之預算之內支付款項，縱然得標廠商獲利不貲，如無官
    高勾結之舞弊情事，尚難認應課以貪污罪責。從而，此部分核屬不能證明被告三
    人有上開貪污犯罪情事。
丙：唐榮公司名義借牌圖利部分：
一、公訴意旨略以：八十二年五月初，羅東鎮公所辦理右開工程招標作業前，卯○○
    為取得不透水布及石籠材料差價回扣，且期順利指定下包承攬商以獲取土建工程
    回扣，於該月四日到唐榮公司總經理即被告寅○○辦公室，商洽借用唐榮公司名
    義投標事宜，獲得被告寅○○同意。被告寅○○即基於圖利卯○○之犯意，命唐
    榮公司營建部經理即被告戊○○上樓，在該辦公室指示被告戊○○參投標。被告
    戊○○應允，亦基於圖利之共同犯意聯絡，召喚被告庚○○上樓到上開辦公室，
    被告戊○○當著卯○○面前，將羅東垃圾掩埋場工程設計圖、標單、數量詳細表
    交給被告庚○○，被告戊○○、卯○○二人且均向被告庚○○表示工程預算約在
    一億二千多萬元左右。被告戊○○旋又召集被告庚○○及相關部屬盧燕山、杜友
    蘇、曾日新，囑咐互相配合，由被告庚○○辦理投標事宜。被告庚○○乃於當天
    即五月三日立即簽辦投標簽呈，五月五日經被告寅○○批示參與投標後，逕據被
    告卯○○提供之預算書，按例核列各工程項目單價及總價，湊成算標及投標底價
    等標前作業，翌（六）日由盧燕山簽請批示，交由被告戊○○簽批建議投標金額
    一億三千三百萬元，呈報被告寅○○依唐榮公司往例酌減部分管理費，以一億二
    千七百萬元封標，當日寄到羅東鎮公所。被告庚○○並於同月七日代表唐榮公司
    前往該公所參與開標，終以一億二千七百萬元順利得標。因認被告寅○○、戊○○、庚○○涉犯貪污治罪條例第六條第一項第四款之圖利罪嫌云云。
二、公訴人認被告寅○○、戊○○及庚○○涉嫌共犯圖利罪行，無非以本件工程，卯
    ○○如何找寅○○，由寅○○交待戊○○、庚○○配合投標，庚○○等人即以違
    常程序，完全依照卯○○提供之資料及交待之投標金額，湊合填載投標資料及標
    單金額，由戊○○依例略為提高底價，再由寅○○依例酌減至卯○○交待之底價
    一億二千七百萬元封標，所費時間自寅○○批示至寄出標單止，僅有一天等情，
    已據戊○○、庚○○、卯○○等供承綦詳，並經證人盧燕山、杜友蘇等結證甚明
    ，復有上開各簽呈在卷可佐，作為其主要論據。
三、訊據被告寅○○、戊○○、庚○○均堅決否認犯罪，寅○○辯稱：伊根本不認識
    卯○○，亦不曾與卯○○為任何利益分配之約定，伊當時雖為總經理，權限卻遭
    董事會架空，對於參加羅東鎮公所垃圾掩埋場工程一事，只能基於建議立場批示
    「原則同意」，並囑咐應經董事長批閱決定辦理，嗣下屬表示該工程性質上屬環
    保與公害防治相關之工程，符合唐榮公司營運政策，且對唐榮公司日後爭取其他
    工程有助益，故就下屬之覆問簽呈批示：「請依董事長核示切實辦理」，事實上
    ，伊並未對於下屬為任何違法之指示，庚○○、戊○○所言指示云云，皆與事實
    不符，且縱然該相關投標作業在一天之內完成，亦未違反作業規定，伊依經驗及
    專業知識與相關因素而核定低價、封標，並無不當，確不知卯○○有提供工程預
    算書之事，唐榮公司係自行參與投標，絕非借牌供卯○○投標等語；戊○○辯稱
    ：本件垃圾掩埋場工程確在唐榮公司營運方針指示範圍之列，該營運方針係為符
    合政策需要而訂定，與工程規模大小無關，伊僅屬唐榮公司之中級幹部，無權決
    定是否參與投標，有關準備投標事宜係由下屬簽上，伊負責審核轉呈，相關流程
    前後計三日，並非公訴人所指之一日，根本未違反唐榮公司內部規範，伊與卯○○素無交情，絕無與之貪利分贓之事，縱卯○○有提供招標資訊，本件投標所備
    之各項單價，仍係由唐榮公司人員自行估算報價，並非悉依卯○○之預算資料作
    為依據，伊完全依法行事，尤其在勞務分包之後，發現包商違約，伊即予解約，
    並求償沒收履約保證金，如伊有與卯○○相勾結，何致如此？唐榮公司係確實參
    與羅東鎮公所之投標，並非單純將牌照借名由卯○○去投標，故唐榮公司在得標
    之後，亦確實辦理選商勞務分包作業，且派員常駐工地監工，亦自行採購物料應
    用，實與一般所謂借牌而收取一定比率工程費牟利之情，毫不相同等語；庚○○
    辯稱：伊負責簽擬參與羅東鎮垃圾掩埋場投標事宜，完全依所任職之唐榮公司內
    部作業規定辦理，亦符合該公司之政策，絕無所謂借牌圖利卯○○之事等語。
四、經查：
　(一)唐榮公司八十一年六月二十七日第九屆第十六次董事會雖然通過關於「本公司各
  　項舊案及現有在建工程多落後，為期集中全部人力、財力以赴，今後對於新的工
    程招標，除政策性或特殊情形外，擬暫時停止參與競標，以期全力趕工」之臨時
    議，此有該公司董事會八十二年五月六日八二唐董字第０二五四二號函附卷可憑
    （五００八號偵卷一九、二０頁），惟參之該公司八十一年十一月七日股東常會
    八十一年度營業報告中有關八十二年度營業計畫概要經營方針部分，顯示：以加
    強技術合作方式，引進國外技術，以利承攬各項鋼、港埠設備及環保等工程，此
    有該議事錄一份附卷可參（原審卷(一)一九三至二一０頁），則本件羅東鎮垃圾掩
    埋場新建工程尚堪認屬於該公司有關環保之政策性工程，並未違反該公司內部規
    定而非不得參與競標承攬。唐榮公司九十二年八月十八日唐董建字第０九二００
    ０三六一五號函亦同此旨，有該函說明二事項在本院更(一)卷可徵，足見此部分被
    告三人所辯符合營運方針，核屬可採。
　(二)本件工程唐榮公司以一億二千七百萬元之工程款投標，係經營建部庚○○經由卯
  　○○提供之工程招標訊息，簽請經理戊○○核可，再簽報權責主管機關，請示是
    否參加投標，經總經理即被告寅○○核可，再準備押標金及投標須知規定之文件
    資料，並估算投標價格後，復呈由被告寅○○核定，此為被告寅○○、戊○○、
    庚○○及證人盧燕山、杜友蘇一致供述明確（參見六四一六號偵卷、五００八號
    偵卷、六四一七號偵卷一六五至一九八頁、及原審卷(一)一七六至一七九頁），並
    有被告庚○○於八十二年五月三日簽請被告寅○○核可投標之簽呈及同月六日簽
    請被告寅○○封標之簽呈影本二紙附卷（六四一六號偵卷一四至二一頁）與標單
    一份扣案可憑，核與「唐榮公司營建廠承攬國內外工程施工及購料作業程序」（
    原審卷(二)二三二至二四五頁）及「唐榮公司所屬各廠工程估價複核作業程序」（
    同上卷二四六至二五三頁）之規定相符。
　(三)本部分之癥結，要在於1.上開投標準備作業有無違規之處？2.是否借牌投標而使
　  卯○○從中獲得利益？茲分析如下：
　1.關於第一問題：
　(1)本件工程款僅一億二、三千萬元，是否屬於小額工程而有違唐榮公司董事會上開
　  決議一節：
　　依上開唐榮公司函覆意旨係謂：「本公司營建部門承攬各項公共工程，有關八十
  　二年度經營計畫概要，其中『加強技術合作方式，引進國外技術，承接大額環保
    工程」，所稱之『環保』，包括污水處理、焚化爐、垃圾處理、空氣污染防治等
    。本案工程（羅東鎮垃圾衛生掩埋場新建工程），符合上述八十二年度經營計畫
    （方針）之範圍。」有該函在卷可稽，足見依唐榮公司當時之立場，並不認為本
    案係屬小額工程，而不符該公司之營運方針。
  (2)關於唐榮公司準備投標之資料，是否自行訪價或係參考卯○○所交付之預算書而
    成一節：
　Ａ被告庚○○在調查單位調查時固稱：「戊○○在會議室裡，當著卯○○面前，把
  　羅東垃圾掩埋場工程的設計圖、標單及數量詳細表交給我，戊○○及卯○○均向
    我表示該工程預算約在一億多元左右。」（六四一六號偵卷二九頁反面）但仍指
    稱：「我便回到了七樓簽寫參與羅東垃圾掩埋場之簽呈，俟核准後，即由營建部
    工程師杜友蘇算標，另該工程水電部分由我估算，再交由第一課課長盧燕山簽擬
    報價（底價），簽呈由總經理核定投標底價，再由第一課投寄標單，結果由本公
    司以一億二千七百萬元（含稅）得標承攬。」「我也有將該工程之設計圖、標單
    及數量詳細表交給第一課課長盧燕山。」（同上卷三０頁正、反面）復更進一步
    稱：「我在八十二年五月三日之後的幾天：：有打電話給卯○○介紹的廠商乙○○（黎明環境工程公司，不透水布廠商），向乙○○詢價，及要求他提供投標須
    知規定的不透水布樣品。我依據卯○○提供的預算書及乙○○的報價，彙整盧燕
    山、杜友蘇、曾日新工程核算資料之後，在八十二年五月五日由我製作完成標單
    ，交由第一課課長盧燕山簽核報價後寄標。」（同上卷三一頁）在檢察官偵查中
    仍為相同供述（同上卷四一頁），可見係供稱除參考卯○○交付之資料外，尚有
    自行訪價及央請同事提供資料彙整處理。
　Ｂ參以證人即唐榮公司營建部正工程師杜友蘇供稱：「因我是唐榮公司正工程師，
  　且是登記合格的土木技師，所以庚○○算好之後，有叫我幫他看看，我因對土木
    部分比較熟悉，所以只幫庚○○算算鋼筋、混凝土之單價是否合理。」（同上卷
    一八九頁）「該工程底價核算資料都是庚○○去做的，我和盧燕山、曾日新只是
    提供意見給庚○○參考。」（同上卷一九０頁）及乙○○確有提供訪價資料給被
    告庚○○，已見前述，暨杜友蘇（同上卷一八九頁反面）、庚○○（同上卷四一
    頁正面）、戊○○（五００八號偵卷二六頁）一致供稱：戊○○有找盧燕山、杜
    友蘇、庚○○及曾日新一齊配合處理等情，足見被告庚○○並非完全抄襲卯○○
    提供之預算資料。
　Ｃ唐榮公司上開覆函說明三第一項亦指出：「本公司於投標前，參考最近類似工程
  　投標資料，及向相關廠商詢價，作為投標報價之參考，並成立估算小組負責辦理
    ；至於卯○○所交付之『預算書』，應亦可作為投標報價之參考之一。」有該函
    在本院更(一)卷(一)可憑，益見此準備投標資料之經過，尚無違唐榮公司內部之作業
    規範及通常程序。
　(3)關於上開準備投標資料至寄出標單止，是否僅有一天，而有違規弊端情事一節：
　Ａ本件投標準備係自八十二年五月三日起，而投寄標單時間則為同月六日，已經被
  　告及上開相關證人一致供明，且有簽呈及寄出函（五００八號偵卷一九、二０頁
    ）在案可考，足見並非如檢察官所稱之一日。
　Ｂ縱然證人盧燕山供陳：「通常決定準備投標資料，要去現場看，估價、勘查現場
  　後，再訪價，再開會討論後，另定時間向董事長、總經理做簡報，再決定是否投
    標。但這件自批示下來至標單要寄出去，還不到一天時間，我之所以不依正常程
    序來辦，完全是受到上級之指示。」（六四一七號偵卷一八四頁）但依唐榮公司
    上開函說明三第二項指稱：「自『確定投標』及『寄出標單』之作業時間，本公
    司內部作業並無規定。倘屬緊急案件，為爭取時效，相關作業能及時配合，則『
    一天』之作業時間『寄出標單』，非不可行。」有該函在本院更(一)卷(一)可徵，衡
    以唐榮公司既以企業組織行事，就商業活動言，自應追求商機、講求效率，則被
    告寅○○、戊○○及庚○○自卯○○處知悉本件工程，而同意參與投標，雖於短
    暫時間內，部分參考卯○○提供之預算書資料，完成投標作業，然而此舉尚難認
    有何違背唐榮公司內部作業規定之情事，不能憑以臆斷存有弊端。
　2.關於第二問題：
　(1)按一般業界所稱之「借牌」，通常指真正之行為人本身缺乏一定之證照，無法符
  　合從事該行為所應具備之形式要件，卻向具有該特定證照之人或事業體借用證照
    ，以充足其形式要件，而實際上則自行從事該行為，借牌之人或事業體卻不負責
    作為，僅單純收取一定比率（行情為百分之五至十）或約定金額作為借牌代價之
    情形。
　(2)依唐榮公司表示，該「公司內部規章對於詢價合作之廠商，並無『利益分配』相
  　關規定。」有上開唐榮公司覆函說明三第三項在本院更(一)卷(一)可稽，足見唐榮公
    司並無允許借牌予他人投標工程之情形，亦即唐榮公司只能自己確實標工程，不
    能借牌予他人標工程。
　(3)實際上，唐榮公司在參加投標之初，係確實預估成本，訂定底價，已見前述，而
　  開標之日，且指派被告庚○○到場，有該工程開標紀錄存卷（四五三七號偵卷一
    六頁）可憑，可見與後述借牌與標之甲○○、丁○○不相同，縱然唐榮公司參加
    羅東鎮垃圾掩埋場工程投標案，得標後，固有將其中部分勞務施作工程招標，由
    王子熊借用宏鎰公司名義標得，有該分包之相關證據資料在案可稽（此部分詳見
    後述），但在此之前尚編列預算毛利，有該簽呈一份在本院更(一)卷(三)可憑，在此
    之後，有關監工、購料之事，亦非全由王子熊辦理，而係唐榮公司確實依其與羅
    東鎮公所簽訂之契約書規定，指派人員為工地主任，負責綜理一切工務事項，並
    督促宏鎰公司應依工程圖說規範說明進場施作，且由唐榮公司正工程師杜友蘇主
    持會議，督導工地施工進行情形，甚且在發現宏鎰公司違約之後，通知解約及求
    償，有唐榮公司指派工地主任函、督促按圖施工書函、督導會議紀錄、督促趕工
    函、終止契約存證信函等在本院更(一)卷(三)可徵，足見要與前述業界借牌情形確非
    相同，被告三人否認將唐榮公司牌照借供卯○○行使，核屬可採。
　(4)雖然被告戊○○在先前曾供稱：「（問：唐榮公司承做工程，實際上是否把牌借
  　給其他廠商，而實際上是賺取％之管理費？）是這樣沒錯，但同時可以增加公
    司業績及發放員工薪水。」（五００八號偵卷二五頁反面）但已指明係在檢察官
    以誘導式疲勞訊問下所為不實供述（九十三年七月二十一日補充說明狀，附本院
    更(一)卷(三)），且核與上開唐榮公司覆函說明三第三項意旨不合，復為其他被告寅
    ○○、庚○○、卯○○堅決否認借牌標工程，自不能憑以作為不利於被告等認定
    之依據。
　(5)縱然被告戊○○、庚○○及證人盧燕山指稱：唐榮公司參加羅東鎮垃圾掩埋場工
  　程之投標事宜，係依被告寅○○之指示辦理等語，卯○○亦供稱：伊去找寅○○
    ，嚴再找戊○○交待配合投標等語（四０三五號偵卷八六、八七頁），被告寅○○則否認「指示」、「交待配合」之情，核其用意，無非撇清己身關係與責任，
    固難遽信。參以卯○○指稱：本件工程是乙○○自羅東鎮公所郵購標單，並將標
    單拿給庚○○，要庚○○往上簽，因時間緊迫來不及估算該工程各項成本，庚○○就要伊提供該工程預算書，於是伊將本件工程預算書一本交予庚○○，填寫唐
    榮公司投標本件工程之標單資料，本件工程伊找唐榮公司庚○○參與等語（同上
  　卷第七一、七二、八六頁）雖唐榮公司參與投標羅東鎮垃圾掩埋場新建工程，乃
    因被告卯○○於八十二年五月初提供投標訊息，並參考卯○○提供之相關資料，
    在投標日期八十二年五月七日前完成投標，但被告寅○○既本於身為唐榮公司總
    經理之職權而指示、交待，而被告戊○○、庚○○及相關承辦人員，亦均係依據
    唐榮公司上述作業程序規定，在有限之時間內完全由該公司本身進行投標及工程
    ，如何能認其三人有違背法令之情事？何況該作業程序規定僅屬唐榮公司之內部
    規定，非並「法令」！卯○○且堅稱該三被告並未有同意伊以唐榮公司名義借用
    實際處理上述工程事宜，伊亦未給予該三人任何好處等語。至被告卯○○私下邀
    集王子熊等人參與土建分包之比價投標，均為唐榮公司得標取得羅東鎮本件工程
    後所發生之事，並係在唐榮公司依該公司內部規定比價之程序下，因而得標（此
    部分詳見後述），並非任由卯○○個人進行上開工程之投標及承作，均不足憑以
    推斷其間存有不法舞弊。
　(四)此外，並無其他證據足資證明被告寅○○、戊○○及庚○○共同因利益均霑而與
  　被告卯○○謀議由其等以唐榮公司名義承攬，再由被告卯○○或其指定之人實際
    從事承建上開工程，以牟取不法利益之事實，自屬不能證明該等被告有圖利之犯
    行。
丁、唐榮公司辦理分包作業及圍標部分：
一、公訴意旨略以：
　(一)唐榮公司順利得標承攬羅東垃圾掩埋場新建工程後，八十三年七、八月間，唐榮
  　公司辦理工程勞務工程分包作業前，被告卯○○與王在仁、陳志成、邵魯錚（以
    上三人被訴貪污、違反公平交易法部分，均已無罪確定）等基於尋找承攬右開土
    建工程之下包廠商、收受回扣賄款之共同犯意聯絡，終尋得王子熊（被訴此部分
    之事，已經判決不另為無罪諭知確定）、蔡金城（已經判決無罪確定）及黃偉石
    （黃偉石旋因資金不足而退出，未經起訴），黃偉石、蔡金城於同年八月二十二
    日至中亞公司，與卯○○談妥承辦工程事宜，約定蔡金城、王子熊於實際承攬該
    工程後，須支付三千四百五十萬元賄款，其中二千五百萬元給卯○○，而卯○○
    則負責打點羅東鎮代表會及鎮公所各有關人員，另四百五十萬交卯○○負責打點
    唐榮公司人員之活動費，餘五百萬元則分由陳志成、王在仁朋友，作為負責居中
    轉交上開賄款給卯○○之代價。因王子熊之晉強營造股份有限公司並非唐榮公司
    之登記廠商，不具選商資格，乃由王在仁向陳光弘商借宏鎰公司牌照給蔡金城、
    王子熊，用以持向康榮公司投標承攬右開勞務工程，王、蔡二人則交付工程款百
    分之十作為借牌之代價。
　(二)被告卯○○等為順利標得右開工程，乃由邵魯錚尋得另被告丁○○、甲○○分別
  　借得東鼎營造有限公司（下稱東鼎公司）及一同營造有限公司（下稱一同公司）
    基於圍標之犯意聯絡，將二家營造廠牌照供作陪標、比價，使宏鎰公司順利得標
    之用。八十三年八月二十九日下午在唐榮公司營建部七樓會議室辦理勞務標分包
    開標作業，是日上午，卯○○交待王在仁、陳志成等召集王子熊、蔡金城、陳光
    弘、丁○○、甲○○、邵魯錚等先到唐榮公司對面之中國飯店一樓咖啡廳見面。
    卯○○等先將標單及工程款標單明細交給王子熊及丁○○、甲○○填寫，雖尚未
    填妥，因已屆開標時間，卯○○乃帶領王子熊、陳光弘、甲○○、丁○○等人到
    唐榮公司七樓會議室，由唐榮公司營建部第三課副工程師即被告丑○○主持開標
    、工地代表即被告庚○○、會計即被告辛○○負責監標。丁○○、甲○○二人分
    別未獲東鼎公司負責人許至勝及一同公司負責人癸○○之授權，擅自在比價紀錄
    內之東鼎公司及一同公司項下偽簽許至勝及癸○○之署押，足生損害於許至勝、
    癸○○。開標中，投標廠商告知庚○○有關工程標單明細資料尚未填妥等情，被
    告庚○○、丑○○、辛○○三人明知其情，竟共同基於圖利卯○○、王子熊等之
    犯意聯絡，未依規定予以廢標，反要求當場補填工程項目單價等資料。甚且，丑
    ○○辦理勞務分包業務，係知曉招標底價之人，竟與庚○○二人基於犯意聯絡，
    將唐榮公司底價為九千萬元洩漏給王子熊、卯○○，當場要求王子熊填寫投標金
    額應在八千九百萬元以下。王子熊以其與原先和卯○○談妥投標金額係九千萬元
    之約定不符，致生爭執，經卯○○同意自其回扣賄款項下扣除、自行吸收，王子
    熊乃照庚○○等之指示填載八千八百八十六萬元之投標金額。被告丑○○、辛○○俟相關單價明細表、標單、投標金額等均重新填妥後，再進場開標，王子熊所
    借之宏鎰公司終於（一次）順利得標，庚○○竟在開標記錄上登載不實之「經減
    價七次」字樣。事後，邵魯錚從王子熊交付之四十萬元陪標費用中，支付二十萬
    元予丁○○及甲○○二人朋分，做為陪標之代價。王子熊、蔡金城借用宏鎰公司
    名義向唐榮公司承攬羅東垃圾掩埋場勞務標工程後，卯○○、王在仁、陳志成、
    邵魯錚等即要求王子熊依原協議、履行應交付之賄款。王子熊自八十三年八月至
    八十五年七月間，共交二千六百三十八萬六千元之賄款予卯○○、陳志成、王在
    仁及邵魯錚等人，其中八十三年交付邵魯錚、陳志成、王在仁等轉交卯○○支票
    四十萬元，現金五百萬元及五百六十八萬六千元等款項，做為取得該工程之代價
    ，另於八十四年十月底交付卯○○、陳志成、王在仁等支票五十萬元、現金三百
    五十萬元及一百萬元等款項做為取得該工程順利開工之代價，另八十五年間為取
    得估驗計價，而交付卯○○數張支票賄款共計二百八十萬元。
  (三)因認(1)卯○○利用經辦公用工程時，私下招攬承包商，收取回扣舞弊，係犯貪污
    治罪條例第四條第一項第三款、第五款之罪嫌；(2)被告卯○○為取得工程實際承
    攬施工與被告丁○○、甲○○等多人共同聯合圍標，均係犯違反公平交易法第三
    十五條之罪嫌；丁○○、甲○○另犯偽造署押罪嫌（起訴書漏載法條）；(3)庚○○、丑○○、辛○○在唐榮公司辦理勞務標分包比價作業時，明知廠商資料不備
    ，竟讓廠商串填資料、再度開標，係共犯貪污治罪條例第六條第一項第四款之罪
    嫌；丑○○、庚○○辦理分包業務時，將底價洩漏於人、填載標單，係共犯刑法
    第一百三十二條第一項之罪嫌；庚○○明知比價時並無減價七次之實，竟在比價
    紀錄上偽載「七次減價」，係犯刑法第二百十三條之罪嫌；(4)卯○○為取得承攬
    工程，竟將業務知悉工程底價秘密洩漏於人，係犯刑法第一百三十二條第三項罪
    嫌云云。
二、被告卯○○被訴利用經辦公用工程時，私下招攬承包商、收取回扣舞弊部分：
　(一)公訴人認被告卯○○涉犯此部分罪嫌，無非以卯○○、王在仁二人經由邵魯錚之
　  介紹與陳志成認識後，四人基於尋找下包承攬工程，相互勾結，而由王在仁、邵
    魯錚、陳志成三人居中轉交承包工程賄款給卯○○等事實，已經上開四人坦承不
    諱，並經王子熊、蔡金城、陳光弘指述歷歷，復有王子熊、蔡金城交付賄款給陳
    志成、王在仁等資金流程表、王在仁立具之收據、台中區中小企業銀行入戶電匯
    匯款申請書代收入傳票等各一紙、及本票三張、支票影本三十八張各在卷可稽，
    資為其論據。
　(二)訊據被告卯○○否認此部分係犯罪，辯稱：伊為中亞公司之負責人，中亞公司與
  　羅東鎮公所訂定之本件工程設計監造契約，乃私法上之承攬契約，事務本身不具
    有公權力之性質，伊非屬受公務機關委託處理公務之人員，至於唐榮公司分包之
    事，係王在仁、邵魯錚主動要伊找下包廠商向唐榮公司承攬，伊與廠商間之約定
    ，概與唐榮公司無關，伊所得利益，係提供機會、勞力報酬，不能視為回扣等云
    。
　(三)被告卯○○固供承有取得王子熊交付之上述金錢及支票之事實，並有八十三年八
  　月二十二日卯○○與黃偉石簽訂而為王子熊承受之備忘錄一份、八十三年十一月
    三日被告陳志成書立簽收上開五百六十八萬元及五百萬元收據一紙（六四一七號
    偵卷二二四頁）、八十四年十一月一日王子熊由其三舅處匯款一百萬元至被告卯
    ○○之兄龔逸人所經營常豐泰股份有限公司帳戶之匯款傳票影本一紙（同上卷二
    二五頁）、八十五年二月九日陳志成書立收受二百八十萬元支票十二張之收據一
    紙（同上卷第二二六頁）、被告卯○○以其兄龔逸人之上開公司為發票人於八十
    一年十月三十一日簽發面額一千二百萬元支票影本一紙可稽，足認確有獲得巨額
    利益之情形。
　(四)然則，被告卯○○既非羅東鎮公所之公務員，亦非公營之唐榮公司人員，不具有
  　貪污治罪條例所規範之「依據法令從事公務之人員」身分，而其負責之中亞公司
    雖與羅東鎮公所訂約，受託代為規劃設計監造該鎮之垃圾衛生掩埋場，性質上要
    屬私經濟行為，而與公權力之執行無關，自亦非屬上開條例所稱「受公務機關委
    託承辦公務之人」，業如前述；再就上開訂約內容以觀，並不包唐榮公司承攬羅
    東垃圾掩埋場勞務分包工程之辦理、代覓廠商施作等項，準此，則有關唐榮公司
    辦理勞務分包、尋找廠商施作乙事，乃屬唐榮公司內部舉辦之工作，不屬中亞公
    司受羅東鎮公所委託之服務範圍。換言之，中亞公司並無受唐榮公司委託辦理上
    述工作，且被告卯○○與唐榮公司間亦無任何委託關係。雖本案共同被告庚○○
    供稱：依唐榮公司之慣例，工程由誰帶進公司，就由誰掌握處理，而本件工程由
    卯○○帶到公司來，所以整個勞務標之選商發包由卯○○主導（六四一六號偵卷
    三二頁）。另共同被告戊○○亦稱：誰介紹工程，可以介紹下游包商，唐榮公司
    有此內規等語（原審卷(一)一八０頁正面）。被告卯○○縱然確有為爭取工程實際
    承攬施工之機會，而提供唐榮公司下包工程之廠商名單，爾後由唐榮公司具名邀
    標，此仍與中亞公司與羅東鎮公所簽定之前揭契約無關，適見其所辯伊之獲利，
    係因提供機會與勞力之報酬，要屬可採，只能認係私經濟約定履行之範圍，尚無
    逕以上開貪污罪責相繩之餘地。
三、被告卯○○、丁○○、甲○○共同聯合圍標，涉有違反公平交易法第三十五條罪
    嫌部分：
　(一)按公平交易法第三十五條原規定：「違反第十條、第十四條、第二十條或第二十
  　三條第一項規定者，處行為人三年以下有期徒刑、拘役或科或併科新台幣一百萬
    元以下罰金。」被告等行為後，該條文於八十八年二月三日經修正、公布，改列
    為同法第三十五條第一項，變更為：「違反第十條、第十四條、第二十條第一項
    規定，經中央主管機關依第四十一條規定限期命其停止、改正其行為或採取必要
    更正措施，而逾期未停止、改正其行為或未採取必要更正措施，或停止後再為相
    同或類似違反行為，處行為人三年以下有期徒刑、拘役或科或併科新台幣一億元
    以下罰金。」是被告等行為後，公平交易法就違反該法第十四條之處罰規定已經
    修正，行為人如主經中央主管機關依同法第四十一條規定限期命其停止、改正其
    行為或採取必要更正措施，而逾期未停止、改正其行為或未採取必要更正措施，
    或停止後再為相同或類似違反行為，已無處罰規定，顯然裁判前之法律並非有利
    於被告等，依刑法第二條第一項規定，應適用裁判時即八十八年二月三日修正公
    布之公平交易法。
　(二)行為人是否經中央主管機關依公平交易法第四十一條規定限期命其停止、改正其
  　行為或採取必要更正措施，而逾期未停止、改正其行為或未採取必要更正措施，
    或停止後再為相同或類似違反行為，既為八十八年二月三日修正公布之公平交易
    法第三十五條之罪的構成要件，卷查被告等並無有此前提要件行為，揆諸前開說
    明，則被告卯○○、丁○○及甲○○自無公平交易法第三十五條刑責之適用。
四、被告丁○○、甲○○偽造署押（私文書）部分：
　(一)公訴人認被告丁○○、甲○○二人涉犯此部分罪行，無非以其二人已供承有於八
  　十三年八月二十九日唐榮公司分包比價時，分別在標單上蓋用該二家公司及負責
    人印章，且在比價紀錄內之東鼎公司及一同公司項下簽署負責人許至勝及癸○○
    之署押，又於比價單總表上書寫該等公司之報價與減價紀錄，並收取邵魯錚交付
    之二十萬元陪標費用均分等事實不諱，並有上開標單、比價單總表及比價紀錄等
    資料扣案可憑，資為其論據。
  (二)訊據被告丁○○、甲○○則堅詞否認犯罪，丁○○辯稱：伊經由邵魯錚得知唐榮
    公司辦理本件工程勞務分包作業，乃找時任東鼎公司台北分公司負責人之藍可夫
    共同以該公司名義參加開標，藍可夫即轉交給伊東鼎公司及負責人許至勝印章，
    由伊持以參加投標，伊係獲有授權，絕無擅行偽造行事等語；甲○○辯稱：伊係
    一同公司工地主任，公司會計小姐將邵魯錚寄來唐榮公司之標單交付後，伊向會
    計小姐拿公司及負責人印章去投標，此與之前伊亦借用相同之印章，參加唐榮公
    司開標之不銹鋼廠電壓閃爍改善設備安裝工程、土木建築部分工程等二件工程之
    投標無異，伊向一同公司借牌投標，在比價有關之文書上簽署一同公司負責人姓
    名，應無偽造可言。
　(三)經查：
　1.被告丁○○部分：
　(1)據東鼎公司負責人許至勝供陳：「我印象中，我們公司在唐榮公司並未登記為合
  　格的協力廠商，我們公司也從未向唐榮公司承攬或投標任何工程。但在八十三年
    間，我為了擴展業務，曾在台北市○○○路○段成立一個辦事處，由藍可夫擔任
    聯絡人，藍可夫曾向我提起要向唐榮公司爭取羅東垃圾掩埋場工程，藍可夫為了
    這個事有向我拿了公司的大小章乙件及營利事業登記證影本。至於藍可夫有無以
    東鼎營造之牌照參與投標唐榮公司羅東垃圾掩埋場工程我並不清楚。」（六四一
    七號偵卷七四頁反面）可見其係在狀況外，語氣並不肯定，無法明確指述東鼎公
    司究竟有無參與唐榮公司所舉辦之勞務分包投標、比價事宜，但卻另明確供稱：
    「（問：請問該比價總表所蓋『東鼎營造工程有限公司』及『許至勝』等二枚印
    文，是否係貴公司所有之印鑑？）是的：：比價總表所蓋之印文，我可以確定這
    個大小章即是我：：交給藍可夫使用的公司大小章。」（同上卷七五頁反面）可
    見被告丁○○指稱第一次開標之事，許至勝知道，應係實在。
　(2)另據證人藍可夫證稱：「在八十三年四月左右，我的朋友丁○○曾向我提及唐榮
  　公司羅東鎮垃圾掩埋場工程，問我東鼎營造是否有興趣參與投標，並問我東鼎營
    造是否在唐榮公司登記為協力廠商。當時我答稱有興趣，但是東鼎營造並非在唐
    榮公司登記為協力廠商。二、三天後，丁○○至我於（台北市○○○○路的辦公
    處所，向我要東鼎營造的大小章印鑑，作為前往唐榮公司登記協力廠商之用。我
    便將印鑑交付給丁○○，並請他代為領取羅東鎮垃圾掩埋場工程之圖說。大約在
    八十三年四月底、五月初左右，丁○○即將該圖說交付給我，但估算到一半時，
    即聽工人提起羅東鎮垃圾掩埋場工程有民眾抗爭的問題，我便萌生退意。」（同
    上卷八二頁正面）足見被告丁○○所辯有向東鼎公司人員借牌行事一節，核屬可
    採。
　(3)固然證人藍可夫嗣又稱：「投標前，丁○○將羅東鎮垃圾掩埋場工程圖說交付給
  　我的同時，也將東鼎營造之大小章交給我。至於此表上為何有東鼎營造之大小章
    印文，我也不清楚。我猜測可能是偽刻的印鑑，同時丁○○也擁有我辦公室的鑰
    匙，也可能是丁○○私自拿去使用。」似隱指被告丁○○後來有擅自使用或偽造
    東鼎公司印鑑章之情，然則衡以唐榮公司勞務分標開標時，應核對出席人員攜帶
    之投標資料、印鑑等，是否符合廠商資格審查紀錄表內各項規定（本院上訴卷(三)
    三０、三三頁），亦即除核對公司及負責人印章外，依該紀錄表所載，應審查之
    項目計有投標廠商「公司執照、營利事業登記證、營造業登記證、承攬工程手冊
    、納稅證明、公會會員證、開標日前十日內申請之無退票紀錄、押標金票據」等
    資料，有該紀錄表（同上卷七八頁）可稽，由於各該資料不少，如非公司內部人
    員實難備齊，可見上開資料應係藍可夫交付者甚明，該證人所稱印鑑章已經交回
    ，可能係另偽刻或擅用云云，無非意在撇清自己責任之遁詞，要無可信。縱被告
    在原審供稱：「第二次未經同意」（原審卷(一)一八三頁正面），無非指未經藍可
    夫向許至勝轉達，尚不能遽謂藍可夫完全不知情亦未同意。
　(4)綜合上述，被告丁○○否認擅自偽造東鼎公司大、小印鑑章，進而持以使用偽造
　  文書，並偽造該公司負責人許至勝署押，核屬可信。此外，別查無其他積極事證
    可證被告丁○○有此部分被訴之犯行，此部分核屬不能證明被告丁○○犯罪。
　2.被告甲○○部分：
　(1)據一同公司負責人癸○○所供：「我並不知道本公司有參與唐榮公司所辦理之羅
  　東鎮垃圾掩埋場工程投標作業，也從未有人告訴我要去參與該工程之投標。」（
    唐榮公司營建部工程勞務分包開標紀錄）該份紀錄上所載『一同營造有限公司癸○○』等字語，並非我的筆跡，我從未見過此份開標紀錄，至於上述字語是誰所
    寫的，我並不清楚。」「請假單中之筆跡，確實不是我的筆跡。」（同上卷六九
    頁反面、七０頁正面）甚且指稱伊未授權任何人去參加該工程之投標等語（同上
    卷七０頁正面），但指出該投標請假單上之公司大小章印文，確是伊公司之印鑑
    文無誤（同上頁），可見本部分並無偽造印章、印文之情，所應細察者厥為該印
    章是否遭被告甲○○盜用？
　(2)實際上，本件一同公司之印鑑確係由被告甲○○取去參加唐榮公司之招標，被告
  　是做工程的，很有經驗，計算工程很準，常去一同公司，也會以一同公司名義標
    取工程，得標後，即與一同公司合作，被告確有對一同公司人員說要以該公司名
    義與標，所有證件均實在等情，業據證人己○○到庭供證綦詳（本院更(一)卷(二)九
    十三年三月十二日筆錄），經向唐榮公司調取該公司所列管之協力廠商一同公司
    印鑑資料及此次與標所用之報價單、營造業登記書，復向經濟部中部辦公室調取
    一同公司之八十二年至八十五年間變更登記事項卡（包含登記之印鑑文及己○○
    係該公司之股東），以之與本件扣案之上開開標紀錄（六四一七號偵卷七八頁）
    、投標請假單（同上卷七一頁）上之一同公司印文相比對，以肉眼觀察結果，均
    無不符，有上開本院調取之各文書資料在本院更(一)卷(二)可供勾稽，另參以此次投
    標事宜應備之一同公司資料不少，如非內部人員難以提出，有如上述等情，可見
    證人己○○所述，應屬可採。又被告甲○○所稱曾以相同模式向一同公司借牌參
    加唐榮公司之「不銹鋼廠電壓閃爍改善設備安裝工程土木建築勞務」及「不銹鋼
    爐渣桶擺置廠整修工程土木勞務」之投標一節，經向唐榮公司函調結果屬實（契
    約編號：81/SA85/001；81/SA 81/001 ，見本院上訴卷(二)一四八至一五三頁及外
    附證物袋），益見被告甲○○所辯伊此次循相同模式辦理，主觀上認亦已獲授權
    辦理等語，尚屬可採，不能僅憑癸○○不詳知內情之供述，遽為不利於被告甲○○認定之依據，亦不能僅憑被告甲○○供承癸○○不知情一節，即認係自白犯罪
    。
　(3)從而，被告甲○○辯稱伊係獲一同公司人員之授權，持用該公司印鑑，借名參加
  　投標，並據以簽署相關文書資料，其主觀上無犯罪故意等語，核屬可採。此外，
    別查無其他積極事證足證被告甲○○係未經授權而偽造文書、署押，此部分核屬
    不能證明被告犯罪。
五、被告丑○○、辛○○、庚○○在唐榮公司辦理勞務標分包比價作業時，明知廠商
    資料不備，竟為廠商串填資料後再開標，共犯貪污圖利罪嫌；丑○○、庚○○辦
    理分包業務時將底價洩漏於人填載標單，共犯洩漏國防以外之秘密罪嫌；庚○○
    明知比價時並無減價七次之事實，竟在比價紀錄上偽載「七次減價」，犯公務登
    載不實罪嫌部分：
　(一)被告丑○○、辛○○、庚○○涉嫌共犯圖利罪行一節：
　1.公訴人認此部分三被告涉嫌共犯圖利罪行，無非以被告丑○○坦承：伊主持開標
  　時，已發現標封內無單價分析表，卻未以廢標處理等語；辛○○且坦稱：伊與丑
    ○○先行退場，讓投標廠商填妥單價分析表後，再進場續行開標等語；庚○○更
    直稱：伊辦理選商發包係配合卯○○，由卯○○提供名單，故開標時，伊會退場
    由廠商補足資料，再行進場處理等語，足見該三人放任廠商作弊，讓圍標行為得
    以實現，有圖利他人之犯意，已甚明確，資為其主要論據。
　2.訊據被告丑○○、辛○○、庚○○均堅決犯此部分圖利罪行，被告丑○○辯稱：
  　伊根本不認識當天參與投標之廠商，且係臨時代班主持開標，完全依照唐榮公司
    投標規定，標單以「單項列價、總價決標」方式處理，絕無先因廠商標單記載不
    全而宣告廢標，俟廠商補填完全後，二次進場開標之事，更不可能有重發標單供
    廠商重填之情，伊在調查單位中所述與實情不符，不應遽採為不利於伊認罪之依
    據等語；辛○○辯稱：本件係因得標之下包廠商發生工安事故，又延宕工程進度
    ，遭唐榮公司終止合約且沒收履約保證金，該廠商在不甘損失之餘，挾怨誣告，
    實際上伊絕無違反唐榮公司開標作業之事，只因時日已久，伊參與開標案件極多
    ，委實難以追憶當時開標經過，伊在偵查中所供，純係依檢察官說法，按丑○○
    筆錄重覆作答，事後仔細回想，根本不實，伊在開標作業中，係先審查資格標，
    核對廠商提出之文件是否符合紀錄表內各項規定，乃屬形式審查，而價格標部分
    則因唐榮公司已事先選定三家廠商，製售三份標單，何來多餘標單供廠商填寫？
    伊等以「單項列價、總價決標」而決標，並無不法，縱其中有數個單項未細載，
    尚難注意，仍不違規，依勘驗標單結果，可知王子熊、陳志成、丁○○所供二次
    開標之情不符事實，何況其三人所陳互有岐異、矛盾之處，伊實枉被誣等語；
    被告庚○○辯稱：唐榮公司之投標須知係規定以「單項列價、總價決標」為原則
    ，亦即細目只要不違規、不塗改即可容忍，無所謂應予廢標之情，且依唐榮公司
    函覆意旨可知本件投標廠商係經事先選定，並據以製作投標資料及標封，又該標
    封已經勘明僅開封一次，可見根本無所謂重填標單、二次啟封之情形等語。
　3.經查：
　(1)此部分公訴事實所據之供述證據經整理如下：
　Ａ投標廠商王子熊供稱：「在開標現場唐榮公司計有一位小姐：：，由主持人拆開
　  標封後，由主持人拿空白之標單叫伊重新填寫，並指示伊投標金額必須寫在八千
    九百萬元以下，才可以得標，另外也要求另兩家陪標廠商補填寫單價詳細表，唐
    榮公司之人員即離開標場約半小時，再回去辦理開標作業。」（六四一七號偵卷
    八八頁反面、八九頁正面）「負責開標的人是丑○○、庚○○和一位小姐，有三
    家廠商，要我們先繳押標金，其中有一人將標單撕開，（發現）只有總價，沒有
    單價。於是要我們休息，拿空白標單要我們再重新補齊。於是我們都重新再寫標
    單、再開標。」、「經我填寫新標單後，我填九千萬元左右，第二次開標，我最
    低價，我優先減價，第二次減至八千八百多萬元。」並稱：投標前在中亞公司與
    庚○○見過一次面，當時卯○○、王在仁、庚○○在場；開標當日，等監標小姐
    來之後，就打開標單，宏鎰公司及東鼎公司之標單都只有總價，沒有明細，丑○○說裏面只有總價，有的明細沒有填，於是再發標單。丑○○和監標小姐就出去
    ，庚○○要伊等三人到另一房間填寫後亦離開，隔二、三十分鐘再重新開標。」
    （原審卷(一)一八０頁反面、一八一頁反面、卷(三)一七二頁反面）。
　Ｂ另投標人員丁○○供稱：「我記得在開標過程中，唐榮公司人員有離開現場，讓
  　我們填寫尚未填寫完成之工程明細資料（係在唐榮公司會客室填寫），待填寫完
    成後，再進入會議室進行開標。」（六四一七號偵卷二０一頁背面）「第一次還
    沒有完全寫好，標單有封好，有單價分析、總價沒算好，後來宣布廢標。第二次
    只有寫總價，沒有單價分析，後來承辦人員有打開標單，有人要我們再填，單價
    是我們自已帶去的，我們自己算的。填完之後再投標一次，再開標之後，最低標
    不是我們，因要求減價，不符公司之成本，所以我們就退出了」等語（原審卷(一)
    一八二頁背面）。
　Ｃ陳光弘供稱：伊進入標場後，看到庚○○拿著標單給王子熊要改標單，王子熊當
  　時便和庚○○起爭執，經再三協調後，王子熊始同意改標單之單價，而庚○○始
    退離投標現場，約半個小時，唐榮公司人員再進入標場主持開標，由一名男子主
    持，另有庚○○及一名小姐在場。開標紀錄是伊親自簽名，伊到標場便將宏鎰公
    司大小章交予王子熊，整個開標過程均為王子熊處理，伊並未參與。（六四一七
    號偵卷一一七、二一八頁）「有休息，有重新寫過，有王子熊參與，開二次標」
    、「承辦人將標單打開後，承辦人發現王子熊的標單裏面不曉得有什麼錯誤，要
    他更正，承辦人有說休息幾分鐘再開標」（原審卷(一)一八六頁反面）
　Ｄ陳志成供稱：進入唐榮公司投標沒多久，王子熊ＣＡＬＬ機叫伊進入唐榮公司，
  　進去時碰到王子熊，他表示因為有總價而無明細，所以廢標，卯○○當即表示要
    伊等速去將單價明細填妥，他會去處理重新開標事宜。」（四０三六號偵卷三一
    頁）
　Ｅ被告丑○○在調查單位調查時供稱：「當日下午十四時我進入標場後，辛○○隨
  　後進入標場。當時係先由工務所代表庚○○及會計辛○○和我先做廠商資格書面
    審查，書面審查均無問題後，我就主持開標，當時庚○○即向我表示投標廠商沒
    有準備單價分析表，我即向大家表示沒有單價分析不能開標，這個標已經拖延很
    久，如果廠商間不反對，今天如果能將單價分析表準備好，我們就繼續開標，否
    則以廢標處理。當時無人提出異議，我就離開標場，並向廠商表示希望能儘速將
    單價分析表準備好。」「後來庚○○通知我，表示廠商已準備妥當，我遂和辛○○重新進入標場主持開標，當時時間我已記不清楚，我只知道那時開標結果，三
    家均超過低價，於是由最低者優先減價，仍然超過底價，才由三家廠商共同減價
    。其中二家表示不能再減，我遂與另一家宏鎰公司代表陳光弘數次減價後以新台
    幣八千八百八十六萬元完成本次投標作業。」「（問：依規定標單內只有投標總
    價而無各項單價分析表，應做如何之處理？）廢標處理。」「我有拿一份標單來
    看，標單封內只有投標總價明細表，而沒有單價分析表。」（四六三五號偵卷三
    五、三六頁）在檢察官偵查中仍為相同意旨之陳述（同上卷三九、四０頁）。
　Ｆ被告辛○○在調查單位調查時先稱不記得，在檢察官偵查時始稱：「標單如沒寫
  　好，應該是廢標。」「（問：當天你們何以先退出？）因為他們沒有把估算填好
    ，所以主持人丑○○才說先退出，第二次進去才審核證件。」「（問：何以發現
    有問題，妳沒有提出異議？）因工地庚○○反應時間緊迫，要趕快決標，所以我
    們先退出讓他們填好，我們再進場開標。當天我進標場，庚○○說工程明細表沒
    填好，叫我與丑○○先離場，讓投標廠商同在一處填寫單價分析明細表，嗣填妥
    後，再進去繼續開標。選商小組係配合上面壓力為選商：：故未在開標紀錄上記
    載實情，予以廢標」等語（四六三六號偵卷一六頁反面、三三頁反面、三四頁正
    面）。
　Ｇ被告庚○○供稱：八十三年八月二十九日第二次開標，宏鎰、東鼎、一同三家公
  　司與標，廠商表示資料還沒寫好，伊與丑○○、辛○○先退場，由廠商寫好投標
    資料再進場等語（同上卷五六頁反面、五七頁正面）。
　　乍看之下，就關於標單單項記載不全應予廢標處理，而竟重發標單補填，再二次
  　開標等情，所供相符，然而細察其等所供關於空白標單如何提出？標封如何開啟
    ？有無先行宣告廢標？等關鍵連結事項，則相互齟齬。從而，上開供述證據是否
    與事實相符？仍應調查其他人證、物證及書證，以資審認。
　(2)就本部分勞務工程分包之選商經過以言，係先由勞務分包部門提報海記營造廠、
  　宏鎰營造、東鼎營造、一同營造及東霸營造等五家甲級營造廠，送由唐榮公司之
    選商小組選定「宏鎰、東鼎、一同」三家參加比價，此有唐榮公司八十三年六月
    二日勞務分包部分選商提案簽、選商提名表、八十三年六月十四日選商結果批示
    等在卷（原審卷(一)一六０至一六二頁）可稽，足見該項分包工程之下包廠商係屬
    特定之三家，只能自其中再選出一家，不可能出現其他廠商，亦即不會與此三家
    廠商之外之第四家廠商產生利害衝突關係。
　(3)就上開勞務分包投標、比價之標單單項記載不全，是否應予廢標以言：依卷附「
  　唐榮公司營建部勞務分包投標須知」第十一條規定，標單以單項列價，總價決標
    為原則，有該投標須知一份在案（原審卷(六)一０五至一０八頁）可證。會計人員
    蔡仁貞、范玉梅亦均證稱：勞務分包辦理開標，根據投標須知，都是以總價最低
    的來決標，即總價決標。此因單項細目少則一、二百項、多則上千項，漏項未填
    有時無法注意到，故以總價決標。至於細目只有不違背投標須知之規定、不塗改
    即可等語（本院上訴卷(三)六四、六五頁）。再參以本院前審勘驗經調取之唐榮公
    司羅東垃圾掩埋場之宏鎰公司工程標單勞務分標標單，發現宏鎰公司工程標單第
    二項項次八之（六）（七），第五頁項次第四項「廢方處理」等頁次，有單價及
    （單頁）總價空白之情形（同上卷六七頁）。從而，被告丑○○、庚○○、辛○○縱有容忍投標廠商代表人員補填單價明細情事，但既未更動投標總價，尚不能
    遽謂應即以廢標方式處理。尤其當時羅東鎮垃圾掩埋場之新建，已迫在眉睫，有
    如前述，唐榮公司標得該新建工程之後，有關勞務分包事宜，原定八十三年七月
    十四日開標，卻因一同公司及東鼎公司請假而流標，有該開標記錄及簽呈一份在
    卷（四六三五號偵卷九至一一頁）與該二公司之請假單存卷（四七八０號偵卷八
    頁、六四一七號偵卷二０六頁）可憑，迨同年八月二十九日此經選定之特定三家
    廠商始到齊與標，自屬機會難得，被告庚○○以時間壓力為由，建請另被告丑○○當次予以決標，既不可能與第四家廠商發生利害衝突，自難認有何不妥之處。
    何況唐榮公司性質上固為公營事業，但既以營利事業方式經營，已不能如同一般
    政府機關之行事風格，被告等在講求效率及把握商機之情況下，暫行退場，容忍
    投標廠商在均無異議之情況下，各別補正無礙整體事項之細項單價資格，既不失
    其公正性，於情於理，應無不合，上開宣告廢標之說，難以採信。被告等否認因
    此該當於貪污圖利之法律概念，核屬可採。
　(4)就本部分投標、比價開標過程中，究竟有無重發標單之情以言：據唐榮公司九十
  　二年十一月二十七日函覆本院意旨略謂：「本案勞務分包之參與廠商，係依本公
    司管理規章『承攬國內外工程施工及購料作業程序』第三章第三節『選商處理』
    之規定辦理。即於本公司登記合格廠商中提報對完成是項工程能勝任者，送請選
    商審議小組審查，最後評定宏鎰、東鼎、一同三家為合格廠商，經徵信調查後，
    邀請辦理比價。本公司並據以製作三份投標資料及標封，向三家廠商收取圖書費
    ，並無製作多餘投標信封之情形。」有該函一件在本院更(一)卷(二)可憑，並有三份
    標單分售予該三家公司之收款通知單存卷（本院上訴卷(三)二九九頁）可考，衡以
    該標單內容繁多，確須事先製作，無法一時之間提出，足見上開指稱重發標單一
    節，尚無可信，核應係補填單價之誤會。
　(5)就本件投標、比價過程中，究竟有無二次開標之事以言：本院前審曾於九十年十
  　一月二十日當庭勘驗經調取之唐榮公司羅東垃圾掩埋場標單之標封、宏鎰公司工
    程標單勞務分標標單、標單總價。經勘驗結果：「1.卷內投標廠商為宏鎰公司、
    東鼎公司、一同公司標封袋三個。僅從封口開封一次，並未發現二次開啟。2.（
    略）。3.宏鎰公司底價單總表有減價七次之紀錄。」（本院上訴卷(三)六七頁）可
  　見被告三人所辯標封袋封口僅開啟一次，無再行開標之事，核屬可信。然則何以
    投標廠商王子熊、丁○○、陳光弘、陳志成一致聲稱有重新開標之情？參以被告
    辛○○指稱：開標時，係先審查資格標，再開價格標，後再開底價等語（本院上
    訴卷(二)二五０頁），核與證人蔡仁貞所證：「資格審查之後，才會開標單。」（
    同上卷六四頁）相符，足見唐榮公司開標實際作業狀況係分二階段審查，上開廠
    商在不明就裡情況下，指稱係重新開標，當亦屬誤會，不能憑以作為不利於被告
    三人認定之依據。
　(6)至於上開資格標審格應如何作為一節，據唐榮公司八十九年八月二十四日八九唐
  　建字第四四二三號函意旨略謂：「本案當時（八十三年八月二十九日）之開標作
    業，並無規定投標廠商負責人須親自到場及簽名，亦無規定出席人員需有授權書
    ，而於八十四年四月十七日營建部八十四年第十一次擴大部務會議裁示第十二項
    『廠商前來本部投標，如負責人無法前來時，其代理人必須持有公司授權書才能
    進行投標；另開標時僅核對出席人員攜帶之投標文件、印鑑等，是否符合廠商資
    格審查紀錄表內各項規定，並無其他附加要求。」有該函一件存卷（本院上訴卷
    (三)三０、三一頁）可考，證人蔡仁貞、范玉梅亦證稱：開標前應審查資格紀錄表
    所列之九個項目，並未及於各該參與投標廠商內部之是否授權及其授權內容如何
    等語（本院上訴卷(三)六二、六三頁）衡以丁○○及甲○○並無偽造東鼎公司及一
    同公司比價紀錄之事，業如前述，則該兩公司負責人雖未到場參與比價，又無委
    託書提出，該丁○○及甲○○逕以負責人名義簽名，被告等依規定為形式上審查
    通過，亦無不合，併此敘明。
　4.綜合上述，各該廠商之供述係出於誤會，而被告三人在偵查中之自白，則與諸多
  　事實不符，均不得採為認定被告三人犯此部分罪之證據。此外，別查無其他積極
    、確切之事證，足以證明被告三人有貪污圖利罪行，此部分核屬不能證明被告等
    犯罪。
　(二)被告丑○○、庚○○涉嫌共犯洩密罪行一節：
　1.起訴書就此部分查無任何論據之記載，訊據被告二人則堅決否認洩密，辯稱伊等
  　與廠商無何淵源，亦原不知底價，不可能洩密等語。
　2.此部分除得標之王子熊供稱：「（問：有無減價？）後來卯○○有進來，庚○○
  　說要八千九百萬以下才能得標。」（原審卷(一)一八一頁）又改稱：「（在新標單
    上）伊寫九千萬元左右，丑○○說超過底價，要伊等再減價，庚○○說要減到八
    千九百萬元以下才可得標，伊當時有問卯○○不是約定好為九千萬元，卯○○說
    他會吸收，於是伊填寫八千八百八十六萬元等語（原審卷(一)一八二頁正面）外，
    別無其他具體佐證，而此部分供述證據是否可信？茲分析如下：
　(1)本件應無所謂新標單之事，已如前述，可見該標價應係填載於唐榮公司所特地為
  　宏鎰公司製作之邀標單上，應可認定。
　(2)據唐榮公司八十九年八月二十四日八九唐建字第四四二三號函略謂：「有關羅東
  　垃圾掩埋場勞務工程底價，承辦人庚○○係依規定簽擬提報辦理分包工程項目，
    及依已核定施工預算彙整分包底價，經營建部及公司各相關單位審核後，由權責
    主管核定（本件依公司分層負責表規定為董事長權責），其核定過程庚○○並無
    參與」（本院上訴卷(三)宗三０至三六頁），又依該公司營建稽核小組會商低價紀
    錄表所示，係由會計蔡仁貞負責紀錄，而出席人員並無被告丑○○，亦無被告庚○○，有該紀錄表一份在本院更(一)卷(三)可稽，復參以共同被告辛○○上開所供：
    「開價格標後，再開底價。價格標開標後，尚不知底價。」（本院上訴卷(二)二五
    ０頁）足見被告丑○○、庚○○根本不可能事先知悉底價，如何能夠洩漏底價秘
    密？
　(3)至於被告丑○○在調查單位中所供：「宏鎰公司代表在第二次開標之減價過程中
  　，曾詢問庚○○有無九千五百萬元、九千萬元等，我當場予以制止，並向宏鎰公
    司代表表示先減至九千萬元以下再說。」等語（四六三五號偵卷三七頁）及在檢
    察官偵查中所供：「開標後由宏鎰公司開始減價，當時有一個代表宏鎰公司的人
    不太願意減價，我說超過底價當然要減，那個人要求由一億多開始減，且在開標
    時問莊說有無九千八、九千五、或九千萬，被我制止開標怎麼可能問價錢。」（
    同上卷三九頁反面）均係指在開啟價格標封之後，進行減價程序時，雙方討價還
    價之情形，不足資為認定此二被告在開標之前，先行洩漏底價之證據。
　(4)再就情況判斷以言，王子熊既與被告二人素無交情，如謂被告丑○○、庚○○確
  　有洩漏底價之事，何以會告知王子熊？
　3.此外，別查無被告丑○○、庚○○有洩漏投標底價之不法情事，自不能僅憑王子
  　熊一人之指述，遽入該二被告於罪。此部分核屬不能證明被告等犯罪。
　(三)被告庚○○涉嫌公務登載不實文書罪行一節：
　1.公訴人認被告有此部分犯行，係以證人陳光弘之供述為其唯一論證，被告則堅決
  　否認犯罪。
　2.經查：
　(1)得標之王子熊在調查單位調查時固供稱：「我並未在開標時逐次減價…，而係於
  　一開標即以八千八百八十六萬元得標。」（六四一七號偵卷一五九頁）在檢察官
    偵查中仍指稱：「就是一開標就得標了。」（同上卷二一七頁反面）均謂根本無
    行減價而決標之情形。然則在原審即改稱：「（開標後）我優先減價，第二次減
    到八千八百多萬元。」「（問：開標時宏鎰公司有無進入減價過程？）有。只有
    二次。」「我記得只有減二次。」（原審卷(一)一八一、一八二頁、卷(三)一七五頁
    反面）卻謂係進入減價議價程序，且減了二次方始決標，並非一開標即得標。
　(2)原審共同被告陳光弘在調查單位調查及檢察官偵查中供稱：王子熊依庚○○之意
  　思重新寫標單之後，唐榮公司人員主持開標，一開標即以八千八百八十六萬元得
    標，王子熊並未參與唐榮公司進行減價，開標記錄所載歷經七次減價，是唐榮公
    司庚○○自己所寫，實際並未減價云云（六四一七號偵卷一一七、一一八頁），
    但又在原審改稱：伊已記不得比價記錄是庚○○所寫；經再質以：「比價紀錄上
    之減價總表，宏鎰公司比價總表，是誰寫的？」乃答以：「我寫的。因減價是王
    子熊說的，他在跟承辦人減價時，我幫他紀錄下來的。」（原審卷(三)一七五頁反
    面）足見確有減價、議價之情形。
　(3)參以共同被告丑○○（四六三五號偵卷五頁反面、六頁正面、一五頁正面、原審
  　卷(三)一七四頁）、辛○○（四六三六號偵卷三六頁反面）亦均指稱確有進入減價
    議價程序，丑○○且明確指稱係經減價七次而決標等語。甚且，實際上，扣案之
    宏鎰公司名義填載之比價單總表顯示確有減價七次，該紀錄亦為陳光弘供承為其
    所記載，核與扣案比價紀錄所載相符，足見陳光弘及王子熊先前所供未減價或未
    減至七次云云，尚與事實不符，應不足採信。
　3.此外，別查無其他積極確切之證據，足以證明被告庚○○有此部分公務登載不實
  　文書罪情事，此部分核屬不能證明被告犯罪。
六、被告卯○○洩漏國防以外之秘密罪嫌部分：
　　起訴書就此部分之記載語意不明，細察其內容，本案與此相關部分可能有二，為
  　免遺漏，爰分別就二種情形均予判斷如下：
　(一)被告卯○○是否於八十二年五月四日，在唐榮公司總經理辦公室內，向庚○○表
  　示羅東鎮公所垃圾掩埋場工程預算約在一億二千多萬元左右一節：
　1.訊之被告卯○○否認有何洩密行為，起訴書則未記載論據何在。
　2.查據庚○○供稱：戊○○、卯○○當面向我表示約一億多元等語（六四一六號偵
  　卷四０頁反面），可見並非詳細之特定數目，甚且數額伸縮性不小。
　3.相關之戊○○則稱：「（問：卯○○找你們配合投標，當時他有無說要多少錢才
  　能投標？）他是有說這個案子大概超過一億以上，金額沒向我說得很清楚，他說
    大約在一億二千萬到一億三千萬間就可得標。」（五００八號偵卷二三頁反面）
    非但與庚○○所供不全相合，且亦非特定數額，並亦頗具彈性。
　4.實際上，該工程經省環保處核定預算額度一億四千四百八十萬九千三百二十元，
  　有該預算書影本一份在案（四０三五號偵卷二０一頁）可稽，可見被告卯○○縱
    確有告知價額之事，無非係依其編列計劃建議書所了解之情形以作推論，何況真
    正之底價仍有待開標之前始由鎮長子○○會同相關人員核定封緘，至開標時始能
    拆啟，則被告卯○○如何能事先得知而洩漏於他人？
　5.此外，別查無其他積極事證可證被告卯○○將此工程底價正確數額告知他人而有
  　洩密之事，自屬不能證明其有此部分洩密犯行。
　(二)被告是否洩漏唐榮公司八十三年八月二十九日勞務分包比價之底價一節：
　1.訊之被告卯○○亦否認有此不法情事，遍查起訴書中亦無關於此部分事實或證據
  　之記載，有起訴書可稽。
　2.事實上，在上開比價過程中，共同被告丑○○、庚○○亦無洩漏底價予他人之情
　  ，已見前述。
  3.從而，本部分應認係未經起訴，本院不必審究，允宜說明。
戊、原審未察，遽論被告庚○○圖利（牽連洩密）罪責及對被告子○○、壬○○、卯
    ○○、丑○○、辛○○、丁○○、甲○○為罪刑之諭知，均有未合，其中雖就卯
    ○○被訴行使業務登載不實文書部分認為不能證明其犯罪，但此部分公訴人既認
    係與原審認定有罪之圖利部分具有牽連犯裁判上一罪關係，本應於判決理由說明
    不另為無罪之諭知即可，原審未說明上開論述如何不可採，乃竟認為各別起意而
    另為無罪諭知，亦非適當，允宜指明。檢察官就被告子○○、卯○○、庚○○、
    丁○○、甲○○等部分猶執前詞提起上訴，雖無理由，上開被告即子○○等八人
    就此部分上訴，則為有理由，及關於卯○○行使業務登載不實文書部分尚有瑕疵
    ，自應由本院將原判決關於上開被告部分予以撤銷改判，諭知被告子○○、壬○○、卯○○、丁○○、甲○○、丑○○、辛○○及庚○○（被訴圖利、洩密及公
    務員登載不實文書等部分）均為無罪之判決。至原判決諭知被告寅○○、戊○○
    、乙○○部分為無罪之判決，經核並無不合，檢察官上訴，仍執前詞予以指摘，
    為無理由，應予駁回。
據上論斷，應依刑事訴訟法第三百六十九條第一項前段、第三百六十四條、第三百六
十八條、第二百九十九條第一項前段、第三百零一條第一項，（行為時）貪污治罪條
例第二條、第四條第一項第五款、第九條、第十六條、第十七條，刑法第二條第一項
但書、第三十七條第二項，判決如主文。
本案經檢察官邱美育到庭執行職務。
中　　　華　　　民　　　國　　九十三　　年　　　八　　　月　　　四　　　日
                              臺灣高等法院刑事第十四庭
                                  審判長法  官　陳　祐　輔
                                        法  官　陳　國　文
                                        法  官　洪　昌　宏
右正本證明與原本無異。
被告庚○○及檢察官如不服本判決，應於收受送達後十日內向本院提出上訴書狀，其
未敘述上訴之理由者並得於提起上訴後十日內向本院補提理由書（均須按他造當事人
之人數附繕本）。被告庚○○及檢察官得上訴。
                                        書記官　廖　月　女
中　　　華　　　民　　　國　　九十三　　年　　　八　　　月　　　十　　　日
附錄：本案論罪科刑法條全文
貪污治罪條例第四條
有下列行為之一者，處無期徒刑或十年以上有期徒刑，得併科新台幣三百萬元以下罰
金：
一  竊取或侵占公用或公有器材、財物者。
二  藉勢或藉端勒索、勒徵、強占或強募財物者。
三　建築或經辦公用工程或購辦公用器材、物品，浮報價額、數量、收取回扣或有其
　　他舞弊情事者。
四  以公用運輸工具裝運違禁物品或漏稅物品者。
五  對於違背職務之行為，要求、期約或收受賄賂或其他不正利益者。
前項第一款至第四款之未遂犯罰之。
